```{r, include=FALSE, purl = F}
knitr::opts_chunk$set(collapse=TRUE)
# knitr::opts_knit$set(root.dir = "10_PrePro2")

```

## Uebung B


```{r,message=F}
library(tidyverse)
library(lubridate)
library(stringr)
```



### Aufgabe 1

Gegeben sind die Daten von drei Sensoren ([sensor1.csv](10_PrePro2/data/sensor1.csv), [sensor2.csv](10_PrePro2/data/sensor2.csv), [sensor3.csv](10_PrePro2/data/sensor3.csv)). Lade die Datensätze runter und lese sie ein.



```{r, message=F}
# Lösung Aufgabe 1

sensor1 <- read_delim("10_PrePro2/data/sensor1.csv",";")
sensor2 <- read_delim("10_PrePro2/data/sensor2.csv",";")
sensor3 <- read_delim("10_PrePro2/data/sensor3.csv",";")

```

### Aufgabe 2

Erstelle aus den 3 Dataframes eine einzige Dataframe, die aussieht wie unten dargestellt. Dafür musst du: 

1. jedem Dataframe eine neue Spalte "Sensor" hinzufügen wo der jeweilige Sensor vermerkt ist
2. die drei Dataframes zu **einer** mittels `rbind()` zusammenführen
3. die Spalte `Datetime` in ein `POSIXct`-Format konvertiren (das ursprüngliche Format lautet:`DDMMYYYY_HHMM`)
4. die Tabelle von long zu wide mittels `pivot_wider` überführen




```{r}

# Lösung Aufgabe 2

sensor1$sensor <- "sensor1"
sensor2$sensor <- "sensor2"
sensor3$sensor <- "sensor3"

sensor_all <- rbind(sensor1,sensor2,sensor3)

sensor_all <- sensor_all %>%
  mutate(
    Datetime = as.POSIXct(Datetime,format = "%d%m%Y_%H%M")
  ) %>%
  pivot_wider(names_from = sensor, values_from = Temp)

```


```{r,  echo = F, eval = T, purl=F}
knitr::kable(sensor_all)
```









### Aufgabe 3

Importiere die Datei [sensor_1_fail.csv](10_PrePro2/data/sensor_fail.csv) in `R`.


```{r, message = F}

# Lösung Aufgabe 3

sensor_fail <- read_delim("10_PrePro2/data/sensor_fail.csv", delim = ";")

```


```{r,  echo = F, eval = T, purl=F}
knitr::kable(sensor_fail)
```


`sensor_fail.csv` hat eine Variabel `SensorStatus`: `1` bedeutet der Sensor misst, `0` bedeutet der Sensor miss nicht. Fälschlicherweise wurde auch dann der Messwert `Temp = 0` erfasst, wenn `Sensorstatus = 0`. Richtig wäre hier `NA` (not available). Korrigiere den Datensatz entsprechend.


```{r}

# Lösungsweg 1
sensor_fail$Datetime <- as.POSIXct(sensor_fail$Datetime,format = "%d%m%Y_%H%M")

sensor_fail$`Hum_%`[sensor_fail$SensorStatus == 0] <- NA
sensor_fail$Temp[sensor_fail$SensorStatus == 0] <- NA
```


### Aufgabe 4


Warum spielt das es eine Rolle, ob `0` oder `NA` erfasst wird? Berechne die Mittlere der Temperatur / Feuchtigkeit nach der Korrektur. 

```{r}

# Lösung Aufgabe 4

# Mittelwerte der korrigierten Sensordaten: mit na.rm = TRUE werden NA-Werte aus der Berechnung entfernt. 
# Ansonsten würden sie als 0 in die Berechnung einfliessen und diese verfälschen.
mean(sensor_fail$Temp, na.rm = TRUE)
mean(sensor_fail$`Hum_%`, na.rm = TRUE)

```





