---
title: Übung B
output: distill::distill_article
categories:
- RaumAn3
draft: true
description: |
  Weitere "mapping" libraries
author:
  - name: Patrick Laube
  - name: Nils Ratnaweera
  - name: Nikolaos Bakogiannis
---

```{r echo = FALSE}

```




## Aufgabe 2: Hintergrundkarten mit `tmap`

Was aus kartographischer Hinsicht sowohl bei `ggplot` als auch bei `plolty` fehlt, ist eine Hintergrundkarte. Diese Funktionalität wird von `tmap` zur Verfügung gestellt. Auf den erste Blick erscheint `tmap` nicht viel anders zu sein als `ggplot`: Die Syntax ist sehr ähnlich und auch output ist vergleichbar.

```{r, echo = TRUE}
library(tmap)
tm_shape(wasser_kantone) + tm_polygons(col = "wasserverfuegbarkeit", alpha = 0.3,palette = "viridis",midpoint = NA)
```

Setzt man jedoch `tmap_mode()` zu `view`, wird statt einer statischen Karte eine interaktive Karte mit Basemap generiert. 
```{r, echo = TRUE}
tmap_mode("view")

tm_shape(wasser_kantone) + tm_polygons(col = "wasserverfuegbarkeit", alpha = 0.3,palette = "viridis",midpoint = NA)
```

