--- 
title: "Research Methods"
date: "`r Sys.Date()`"
site: bookdown::bookdown_site
#output: bookdown::gitbook
documentclass: book
bibliography: [00_Admin/book.bib, 00_Admin/packages.bib]
biblio-style: apalike
link-citations: yes
description: "Begleitmaterial zum Modul 'Research Methods' "
---

# Einleitung


Das Modul „Research Methods“ vermittelt vertiefte Methodenkompetenzen für praxisorientiertes und angewandtes wissenschaftliches Arbeiten im Fachbereich „Umwelt und Natürliche Ressourcen“ auf MSc-Niveau. Die Studierenden erarbeiten sich vertiefte Methodenkompetenzen für die analytische Betrachtung der Zusammenhänge im Gesamtsystem „Umwelt und Natürliche Ressourcen“. Die Studierenden erlernen die methodischen Kompetenzen, auf denen die nachfolgenden Module im MSc Programm UNR aufbauen. Das Modul vermittelt einerseits allgemeine, fächerübergreifende methodische Kompetenzen (z.B. Wissenschaftstheorie, computer-gestützte Datenverar-beitung und Statistik).

Auf dieser Plattform (RStudio Connect) werden die Unterlagen für die R-Übungsteile bereitgestellt. Es werden sukzessive sowohl Demo-Files, Aufgabenstellungen und Lösungen veröffentlicht.




```{r, include=F, message=F}
# Set Root Directory / Working directory to Project folder for all Files (if M-K)
knitr::opts_knit$set(root.dir = getwd())
```


```{r, include=F, message=F}


grepl_loop <- function(vector,remove){
  for(remove_i in remove){
    vector <- vector[!grepl(remove_i,vector)]
  }
  return(vector)
}




# Allow duplicate Labels so that calling purl() does not create an error
# https://stackoverflow.com/q/36868287/4139249
options(knitr.duplicate.label = 'allow')

# purl all Rmd Documents (with some exceptions) and store them in a Subfolder /RFiles
# Document cannot be knitted if the folder "RFiles" does not exist!
library(stringr)

keywords <- c("ResearchMethods","_Rcode","99_","index","Archive","Admin","main","Abstract")


rmds <- list.files(pattern = ".Rmd",recursive = T)

rmds <- rmds[grepl("Prepro|InfoVis|RaumAn",rmds)]

rmds <- grepl_loop(rmds,keywords)


# 2019-08-15 rata: folgender Teil ist auskommentiert, um die Komplexität des ganzen zu verkleinern
for (file in rmds){
  file_r <- gsub("Rmd","R",file)                          # change fileextension from .rmd to r
  file_r <- str_split_fixed(file_r,"/",Inf)               # split path at /
  file_r <- append(file_r, "RFiles",length(file_r)-1)     # append Foldername "RFiles" in 2nd last pos
  file_r <- paste(file_r,collapse = "/")                  # collapse vector to string
  if(file.exists(file_r)){
    file.remove(file_r)
  }
  knitr::purl(file,documentation = 0,output = file_r)
}

```




```{r include=FALSE, message=F}
# automatically create a bib database for R packages
# 2019-08-15 rata: folgender Teil ist auskommentiert, um die Komplexität des ganzen zu verkleinern
# knitr::write_bib(c(
#   .packages(), 'bookdown', 'knitr','forcats','carData', 'rmarkdown','tidyverse','plotly','car','ggfortify','boot','pander','scales','multicomp','ggExtra','lubridate','dplyr','purrr','readr','tidyr','tibble','ggplot2','webshot','bindrcpp','GGally','hier.part','gtools','MuMIn','nlme','lme4','languageR','lmerTest','rms','SparseM','Hmisc','Formula','survival','lattice','Matrix'
# ), '00_Admin/packages.bib')

```
