

## Übung B: Weitere "mapping" Libraries  


### Aufgabe 1: Interaktive Karten mit Plotly

Was bei `ggplot` oftmals fehlt, ist die Möglichkeit, mit der Karte zu interagieren: Zum Beispiel rein- und raus Zoomen sowie Werte einzelner Messpunkte anzeigen. Eine sehr einfache Möglichkeit dies zu erreichen bietet die Library `plotly`. Die Funktion `ggplotly()` verwandelt einen `ggplot`-Plot automatisch in einen interaktiven Plot um.

Speichere dazu den letzten Plot in einer Variabel (z.B: `p_kantone <- ggplot(wasser_kantone) + geom_sf()...`). Installiere nun `plotly` und lade die Library. Wende nun `ggplotly` auf `p_kantone` an.

```{r, echo=TRUE}
library(sf)
library(tidyverse)
library(ggplot2)
library(plotly)
        
kantone <- read_sf("21_RaumAn1/data/kantone.gpkg")
wasser <- read_sf("21_RaumAn1/data/wasserverfuegbarkeit_boden.gpkg")

kantone <- st_set_crs(kantone, 2056)
wasser <- wasser %>%
  st_set_crs(4326) %>%
  st_transform(2056)

wasser_kantone <- aggregate(wasser,kantone, mean)
```


```{r, echo = TRUE}

p_kantone <- ggplot(wasser_kantone) +
  geom_sf(aes(fill = wasserverfuegbarkeit), colour = "white",lwd = 0.2) +
  scale_fill_viridis_c() +
  labs(title = "Mittlere Wasserverfügbarkeit nach Kantone",fill = "") +
  theme_void()

ggplotly(p_kantone)
```



### Aufgabe 2: Hintergrundkarten mit `tmap`

Was aus kartographischer Hinsicht sowohl bei `ggplot` als auch bei `plolty` fehlt, ist eine Hintergrundkarte. Diese Funktionalität wird von `tmap` zur Verfügung gestellt. Auf den erste Blick erscheint `tmap` nicht viel anders zu sein als `ggplot`: Die Syntax ist sehr ähnlich und auch output ist vergleichbar.

```{r, echo = TRUE}
library(tmap)
tm_shape(wasser_kantone) + tm_polygons(col = "wasserverfuegbarkeit", alpha = 0.3,palette = "viridis",midpoint = NA)
```

Setzt man jedoch `tmap_mode()` zu `view`, wird statt einer statischen Karte eine interaktive Karte mit Basemap generiert. 
```{r, echo = TRUE}
tmap_mode("view")

tm_shape(wasser_kantone) + tm_polygons(col = "wasserverfuegbarkeit", alpha = 0.3,palette = "viridis",midpoint = NA)
```

