
```{r, include=FALSE, purl = F}
knitr::opts_chunk$set(echo = F, include = T, collapse=TRUE, warning = F)
```


## Übung A

R ist ohne Zusatzpackete nicht mehr denkbar. Die allermeisten Packages werden auf [CRAN](https://cran.r-project.org/) gehostet und können leicht mittels `install.packages()` installiert werden. Eine sehr wichtige Sammlung von Packages wird von RStudio entwickelt. Unter dem Namen [Tidyverse](https://www.tidyverse.org/) werden eine Reihe von Packages angeboten, den R-Alltag enorm erleichtert. Wir werden später näher auf das "Tidy"-Universum eingehen, an dieser Stelle können wir die Sammlung einfach mal installieren.

```
install.packages("tidyverse")
```

Um ein `package` in R verwenden zu können, gibt es zwei Möglichkeiten: 

- entweder man lädt es zu Beginn der R-session mittles `library()`. 
- oder man ruft eine `function` mit vorangestelltem Packetname sowie zwei Doppelpunkten auf. `dplyr::filter()` ruft die Funktion `filter()` des Packets `dplyr` auf. 

Letztere Notation ist vor allem dann sinnvoll, wenn sich zwei unterschiedliche Funktionen mit dem gleichen namen in verschiedenen pacakges existieren. `filter()` existiert als Funktion einersits im package `dplyr` sowie in  `stats`. Dieses Phänomen nennt man "masking". 


Zu beginn laden wir die nötigen Pakete:


```{r,message = F}
library(tidyverse)
# Im Unterschied zu `install.packages()` werden bei `library()` keine Anführungs- 
# und Schlusszeichen gesetzt.


library(lubridate)
# Im Unterschied zu install.packages("tidyverse") wird bei library(tidyverse) 
# das package lubridate nicht berücksichtigt
```


### Aufgabe 1

Erstelle eine `data.frame` mit nachstehenden Daten.

Tipps:

- Eine leere `data.frame` zu erstellen ist schwieriger als wenn erstellen und befüllen der `data.frame` in einem Schritt erfolgt
- R ist dafür gedacht, Spalte für Spalte zu arbeiten ([warum?](http://www.noamross.net/blog/2014/4/16/vectorization-in-r--why.html)), nicht Reihe für Reihe. Versuche dich an dieses Schema zu halten.

```{r}

# Lösung Aufgabe 1

df <- data_frame(
  Tierart = c("Fuchs","Bär","Hase","Elch"),
  Anzahl = c(2,5,1,3),
  Gewicht = c(4.4, 40.3,1.1,120),
  Geschlecht = c("m","f","m","m"),
  Beschreibung = c("Rötlich","Braun, gross", "klein, mit langen Ohren","Lange Beine, Schaufelgeweih")
  )

```


```{r, echo = F, purl=F}
knitr::kable(df)
```



### Aufgabe 2

Was für Datentypen wurden (in Aufgabe 1) von R automatisch angenommen? Sind diese sinnvoll? 

Tipp: Nutze dazu `str()`

```{r}
# Lösung Aufgabe 2

str(df)

# Anzahl wurde als `double` interpretiert, ist aber eigentlich ein `integer`. 
# Mit data.frame() wurde Beschreibung wurde als `factor` interpretiert, ist 
# aber eigentlich `character`
```


```{r}


typeof(df$Anzahl)

df$Anzahl <- as.integer(df$Anzahl)
df$Beschreibung <- as.character(df$Beschreibung)

```


### Aufgabe 3


Nutze die Spalte `Gewicht` um die Tiere in 3 Gewichtskategorien einzuteilen: 

- leicht: < 5kg
- mittel: 5 - 100 kg
- schwer: > 100kg


```{r}

# Lösung Aufgabe 3

df$Gewichtsklasse[df$Gewicht > 100] <- "schwer"
df$Gewichtsklasse[df$Gewicht <= 100 & df$Gewicht > 5] <- "mittel"
df$Gewichtsklasse[df$Gewicht <= 5] <- "leicht"

```


```{r, purl=F}
knitr::kable(df)
```




### Aufgabe 4

Importiere den Datensatz [order_52252_data.txt](09_PrePro1/data/order_52252_data.txt). Es handelt sich dabei um die stündlich gemittelten Temperaturdaten an verschiedenen Standorten in der Schweiz im Zeitraum 2000 - 2005. Wir empfehlen `read_table()`^[@wickham2017, Kapitel 8 bzw. http://r4ds.had.co.nz/data-import.html)] anstelle von `read.table()`.

```{r, message = F}
# Lösung Aufgabe 4

wetter <- readr::read_table("09_PrePro1/data/order_52252_data.txt")
```




```{r, purl=F}
knitr::kable(head(wetter,10))
```


### Aufgabe 5

Schau dir die Rückmeldung von `read_table()`an. Sind die Daten korrekt interpretiert worden?


```{r}
# Lösung Aufgabe 5
# Die Spalte 'time' wurde als 'integer' interpretiert. Dabei handelt es
# sich offensichtlich um Zeitangaben.
```



### Aufgabe 6

Die Spalte `time` ist eine Datum/Zeitangabe im Format JJJJMMTTHH (siehe [meta.txt](09_PrePro1/data/meta.txt)). Damit R dies als Datum-/Zeitangabe erkennt, müssen wir die Spalte in einem R-Format (`POSIXct`) einlesen und dabei R mitteilen, wie sie aktuell formatiert ist. Lies die Spalte mit `as.POSIXct()` (oder `parse_datetime`) ein und spezifiziere sowohl `format` wie auch `tz`. 

Tipps: 

- Wenn keine Zeitzone festgelegt wird, trifft `as.POSIXct()` eine Annahme (basierend auf `Sys.timezone()`). In unserem Fall handelt es sich aber um Werte in UTC (siehe [meta.txt](09_PrePro1/data/meta.txt))
- `as.POSIXct`erwartet `character`

```{r}
# Lösung Aufgabe 6

# mit readr
parse_datetime(as.character(wetter$time[1:10]), format = "%Y%m%d%H")


# mit as.POSIXct()
wetter$time <- as.POSIXct(as.character(wetter$time), format = "%Y%m%d%H",tz = "UTC")

```


```{r, purl=F}
knitr::kable(head(wetter,10))
```




### Aufgabe 7


Erstelle zwei neue Spalten mit Wochentag (Montag, Dienstag, etc) und Kalenderwoche. Verwende dazu die neu erstellte `POSIXct`-Spalte


```{r}

# Lösung Aufgabe 7

wetter$wochentag <- wday(wetter$time,label = T)
wetter$kw <- week(wetter$time)

```


```{r, purl=F}
knitr::kable(head(wetter,10))
```





### Aufgabe 8


Erstelle eine neue Spalte basierend auf die Temperaturwerte mit der Einteilung "kalt" (Unter Null Grad) und "warm" (über Null Grad)

```{r}

# Lösung Aufgabe 8

wetter$temp_kat[wetter$tre200h0>0] <- "warm"
wetter$temp_kat[wetter$tre200h0<=0] <- "kalt"
```


```{r, purl=F}
knitr::kable(head(wetter,10))
```


