## Lösungen
[R-script als Download](13_Statistik1/RFiles/Loesungen.R)


###  Übung 1.2

```{r setup, include=FALSE, purl = F}
knitr::opts_chunk$set(fig.width = 20, fig.height = 12, warning = F, message = F, error = F, include = T)
#knitr::opts_chunk$get("root.dir")

## Übung 1.2
```


```{r, message=F}
## ladet die nötigen Packete und die novanimal.csv Datei in R

library(tidyverse)
nova <- read_delim("13_Statistik1/data/novanimal.csv", delim = ";")

## definiert mytheme für ggplot2 (verwendet dabei theme_classic())

mytheme <- 
  theme_classic() + 
  theme(
    axis.line = element_line(color = "black"), 
    axis.text = element_text(size = 20, color = "black"), 
    axis.title = element_text(size = 20, color = "black"), 
    axis.ticks = element_line(size = 1, color = "black"), 
    axis.ticks.length = unit(.5, "cm")
    )

```

$H_0$: Es gibt keine Unterschiede zwischen der Population und der Stichprobe bezüglich Geschlecht und Hochschulzugehörigkeit. 
<br>
$H_1$: Es gibt Unterschiede zwischen der Population und der Stichprobe bezüglich Geschlecht und Hochschulzugehörigkeit.

```{r}
# gruppiert die Varieblen und fasst sie nach Geschlecht und Hochschulzugehörigkeit zusammen 
canteen <- group_by(nova, gender, member) %>% 
  summarise(tot = n()) %>% 
  ungroup() %>%
  mutate(canteen_member = c("Mitarbeiterinnen", "Studentinnen", "Mitarbeiter", "Studenten")) # fasst die ersten beiden Variablen zusammen

# definiert einen Vektor mit den erwarteten Wahrscheinlichkeiten, beachtet dabei die Reihenfolge 

population_exp <- c(.15,.32,.16,.37) # Achtung: die Summe muss 1 ergeben
  
# berechnet den Chi-Quadrat-Test

chi_sq <- chisq.test(canteen$tot, p = population_exp)
chi_sq

# führt einen Fishers exakten Test durch
# erstellt dafür einen neuen Datensatz; tibble() ist eine ähnliche Funktion wie data.frame()

fisher_t <- tibble(member = c("Mitarbeiterinnen", "Studentinnen", "Mitarbeiter", "Studenten"),
  population = round(population_exp * 2138,0), # berechnet die beobachteten Zahlen der Population => Fishers exakter Test kann nicht mit erwarteten Häufigkeiten rechnen
  stichprobe = canteen$tot,
  population_pct = population_exp, 
  canteen_pct = canteen$tot / sum(canteen$tot))

fish <- fisher.test(fisher_t[ ,2:3], simulate.p.value=TRUE) # was sind die Unterschiede zwischen den beiden Tests (Chi-Quadrat-Test und Fishers exakter Test)? Wieso gibt der Fishers exakter Test keinen OR aus?
fish

```

Der $\chi^2$-Test sagt uns, dass die NOVANIMAL-Stichprobe von der Population signifikant unterscheidet ($\chi^2$(`r chi_sq$parameter`) = `r round(chi_sq$statistic[[1]], digits = 3)`, *p* > .001). Auch der Fishers exakte Test zeigt einen ähnlichen p-Wert (*p* > .001). Demnach ist unsere Stichprobe bezüglich den Variablen Geschlecht und Hochschulzugehörigkeit nicht repräsentativ für die Grundgesamtheit. Es scheint, dass die Studentinnen unter- und die Studenten übervertreten sind.


###  Übung 1.3

```{r, purl = F}
## Übung 1.3
```


$H_0$: Es gibt keine Unterschiede in den Verkaufszahlen zwischen Basis- und Interventionswochen. 
<br>
$H_1$: Es gibt Unterschiede in den Verkaufszahlen zwischen Basis- und Interventionswochen.


```{r}
# Daten müssen zuerst nach "week" und "condition" zusammengefasst werden

df <- nova %>%
    group_by(date, condit) %>%  
    summarise(tot_sold = n()) %>% 
    mutate(day = format(date, format = "%d.%m")) # erstellt neue Variable "day", damit beim Historgamm-Plot die x-Achse besser leserlich wird

# überprüft die Voraussetzungen für einen t-Test
ggplot(df, aes(x = condit, y= tot_sold)) + 
    geom_boxplot(fill = "white", color = "black", size = 1) + 
    scale_y_continuous(breaks = seq(0,60,10), limits = c(0,60)) +
    labs(x="\nBedingungen", y="Anzahl verkaufte Gerichte pro Tag\n") + 
    mytheme


# Histogramm für die Bedingung Basiswoche
df %>% filter(condit == "Basis") %>%
ggplot(aes(x = as.factor(day), y= tot_sold)) + 
    geom_bar(stat = "identity", fill = "lightgrey", width = .6) + 
    scale_y_continuous(breaks = seq(0,60,10), limits = c(0,60)) +
    labs(x="Tage", y="Anzahl verkaufte Gerichte") +
    mytheme
  
# Histogramm für die Bedingungen Interventionwoche
df %>% filter(condit == "Intervention") %>%
ggplot(aes(x = as.factor(day), y= tot_sold)) + 
    geom_bar(stat = "identity", fill = "lightgrey", width = .6) + 
    scale_y_continuous(breaks = seq(0,60,10), limits = c(0,60)) + 
    labs(x="Tage", y="Anzahl verkaufte Gerichte") +
    mytheme

```


```{r}

# führt einen t-Tests durch; es wird angenommen, dass die Verkaufszahlen zwischen den Bedingungen unabhängig sind

t_test <- t.test(df[df$condit == "Basis", ]$tot_sold, df[df$condit == "Intervention", ]$tot_sold, var.equal = F)
t_test
```

In den Basiswochen werden mehr Gerichte pro Woche verkauft als in den Interventionsowchen. Die wöchentlichen Verkaufszahlen zwischen den Bedigungen (Basis oder Intervention) unterscheiden sich gemäss Welch t-Test jedoch nicht signifikant (*t*(`r round(t_test$parameter[[1]],digits = 2)`) = `r round(t_test$statistic, digits = 3)` , *p* = `r round(t_test$p.value, digits=3)`.

###  Referenzen
