##  Musterlösung Aufgabe 1.1: Assoziationstest

>Download [R-Skript]("13_Statistik1/RFiles/solution_stat1.R")

**kommentierte Musterlösungen**
```{r, message=T, purl = F, include=FALSE}
## ladet die nötigen Packete und die novanimal.csv Datei in R

library(tidyverse)
library(data.table)
library(here)

# lade Daten vom Feldexperiment: Kassendaten
# für Informationen zu den einzelnen Variablen, siehe 
nova <- data.table::fread("https://zenodo.org/record/3554884/files/2019_ZHAW_vonRickenbach_cleaned_recorded_survey_dataset_NOVANIMAL_anonym.csv?download=1", sep = ";", encoding = "Latin-1") %>% 
  mutate(date = as_date(date)) %>%  # ändere das Datumformat
  as_tibble() # ändere die tabelle in ein Datenframe (sog. tibble)


# lade Daten von der Gästebefragung 2017
# für Informationen zu den einzelnen Variablen, siehe https://zenodo.org/record/3554884/files/2020_ZHAW_vonRickenbach_Variablen_cleaned_recoded_survey_dataset_anonym_NOVANIMAL.pdf?download=1
nova_survey <- data.table::fread("https://zenodo.org/record/3554884/files/2019_ZHAW_vonRickenbach_cleaned_recorded_survey_dataset_NOVANIMAL_anonym.csv?download=1", sep = ";", encoding = "Latin-1") %>% 
  mutate(date = as_date(date)) %>% 
  as_tibble()

#überprüfe die Datenstruktur
glimpse(nova_survey)

## definiert mytheme für ggplot2 (verwendet dabei theme_classic())

mytheme <- 
  theme_classic() + 
  theme(
    axis.line = element_line(color = "black"), 
    axis.text = element_text(size = 20, color = "black"), 
    axis.title = element_text(size = 20, color = "black"), 
    axis.ticks = element_line(size = 1, color = "black"), 
    axis.ticks.length = unit(.5, "cm")
    )

```



```{r}
# Als eine Möglichkeit, die Aufgabe 1.1 zu bearbeiten, nehmen wir hier den novanimal-Datensatz und gehen der folgenden Frage nach: Gibt es einen Zusammenhang zwischen Geschlecht und der Wahl des Menüinhalts (vegtarisch vs. fleischhaltig) in der Mensa

# berücksichtigt nur vegetarische und fleischhaltige Menüs
# 1) alle Buffet-Menüs weglassen, da Buffet nicht fleischhaltigen/vegetarischen Inhalten zugordnet werden kann
# 2) alle veganen Gerichte zu vegetarische Gerichte umbenennen

# 1)
nova_2 <- nova %>% 
  filter(label_content != "Buffet")

# 2) https://stackoverflow.com/questions/19552031/remove-plus-sign-from-string/19552112
nova_2 <- nova_2 %>%
  mutate(label_content = sub('Pflanzlich|Pflanzlich[+]', "Vegetarisch", label_content)) # Überschreibt das Label "Pflanzlich","Pflanzlich+" mit "Vegetarisch": 

# alternativer Lösungsweg
nova_2$label_content[grep("Pflanzlich+", nova2$label_content)] <- "Vegetarisch"


#Anzahl Vegetarische/FleischMenüs pro Geschlecht~Vegetarisch Base R
observed<-table(nova_2$gender, nova_2$label_content) 


#Anzahl Vegetarische/FleischMenüs pro Geschlecht~Vegetarisch Tidyverse
#braucht in diesem speziellen Fall viel mehr Code, da der Chi-Quadrat-Test am liebsten Matrizen will
# unser Vorschlag, nehmt den table Befehl
# untenstehend der vollständige Code in Tidyverse
observed_t <- nova_2 %>% 
  group_by(gender, label_content) %>% 
  summarise(tot = n()) %>% 
  ungroup() %>%
  spread(., key = label_content, value = tot) %>%  #
  select(-gender) %>%
  as.matrix()


#Chi-squared Test
chi_sq <- chisq.test(observed)
chi_sq

#Fisher's Test 
fisher.test(observed)
```

** Ergebnisse **
Der $\chi^2$-Test sagt uns, dass das Geschlecht und die Kaufentscheidung eines Menüinhalts zusammenhängen. Es gibt signifikante Unterscheide zwischen dem Geschlecht und dem Menüinhalt ($\chi^2$(`r chi_sq$parameter`) = `r round(chi_sq$statistic[[1]], digits = 3)`, *p* > .001). Es sieht so aus, dass Männer rund doppel so viel Fleischgerichte wählen als Frauen (siehe Tabelle 1). Die Ergebnisse müssen jedoch mit Vorsicht interpretiert werden, denn der $\chi^2$-Test gibt uns nur an, dass ein signifikanter Unterschied zwischen Geschlecht und Menüinhalt vorliegt. Um die Unterschiede innerhalb der Gruppen festzustellen bedarf es weiterer Analysen z. B. mit Odds Rations oder einer mehrfaktorieller ANOVA mit anschliessenden Post-hoc Tests (siehe Statistik 2, Folien 3 bis 11).

```{r, echo=F}
library(reshape2)
table <- as.data.frame(observed) %>%
  mutate(`Verkaufszahlen (%)` = round(Freq / sum(Freq) * 100, 1)) %>% 
  rename(Geschlecht = Var1, Menüinhalt = Var2, Verkaufszahlen = Freq) %>% 
  mutate(Geschlecht = recode(Geschlecht, "F" = "Frauen", "M" = "Männer"))
knitr::kable(table, caption = "Tabelle 1 \n Verkaufszahlen des Menüinhalts nach Geschlecht")

```




###  Musterlösung Aufgabe 1.2: t-Test
> Meine Empfehlung Kapitel 2 von [Manny Gimond](https://mgimond.github.io/Stats-in-R/z_t_tests.html) 

** Null- und Alternativhypothese **
<>$H_0$: Es gibt keine Unterschiede in den Verkaufszahlen zwischen Basis- und Interventionswochen. <>
\par
$H_1$: Es gibt Unterschiede in den Verkaufszahlen zwischen Basis- und Interventionswochen.


```{r}
# Gemäss Aufgabenstellung müsset die Daten zuerst nach Kalenderwochen "week" und Bedingungen "condition" zusammengefasst werden

df <- nova %>%
    group_by(week, condit) %>%  
    summarise(tot_sold = n()) 

# überprüft die Voraussetzungen für einen t-Test
ggplot(df, aes(x = condit, y= tot_sold)) + # achtung 0 Punkt fehlt
    geom_boxplot(fill = "white", color = "black", size = 1) + 
    labs(x="\nBedingungen", y="Durchschnittlich verkaufte Gerichte pro Woche\n") + 
    mytheme

# Auf den ersten Blick scheint es keine starken Abweichungen zu einer Normalverteilung zu geben resp. es sind keine extremen schiefen Verteilungen ersichtlich (vgl. Statistik 2, Folien 12-21)

```


```{r}

# führt einen t-Tests durch; 
# es wird angenommen, dass die Verkaufszahlen zwischen den Bedingungen unabhängig sind

t_test <- t.test(tot_sold~condit, data=df)

t.test(df[df$condit == "Basis", ]$tot_sold, 
                 df[df$condit == "Intervention", ]$tot_sold) #alternative Formulierung

```

** Methoden **

Ziel war es die aggregierten Verkaufszahlen zwischen den Interventions- und Basiswochen zu vergleichen. Die Annahme war, dass die wöchentlichen Verkaufszahlen unabhängig sind. Daher können die mittleren Verkaufszahlen pro Woche zwischen den beiden Bedingungen mittels t-Test geprüft werden. Obwohl die visuelle Inspektion keine schwerwiegenden Verletzungen der Modelvoraussetzung zeigte, wurde einen Welch t-Test gerechnet. 

** Ergebnisse **

In den Basiswochen werden mehr Gerichte pro Woche verkauft als in den Interventionsowochen (siehe Abbildung 1). Die wöchentlichen Verkaufszahlen zwischen den Bedigungen (Basis oder Intervention) unterscheiden sich gemäss Welch t-Test jedoch nicht signifikant (*t*(`r round(t_test$parameter[[1]],digits = 0)`) = `r round(t_test$statistic, digits = 3)` , *p* = `r round(t_test$p.value, digits=3)`).


```{r, purl=F, message=T, echo = F,  fig.cap="Abbildung1. Die wöchentlichen Verkaufszahlen für die Interventions- und Basiswochen unterscheiden sich nicht signifikant."}
# zeigt die Ergebnisse mit einer Abbildung
ggplot(df, aes(x = condit, y= tot_sold)) + 
  stat_boxplot(geom ='errorbar', width = .25) + # erzeugt sogenannte Whiskers mit Strichen
  geom_boxplot(fill = "white", color = "black", size = 1) +
  labs(x="\nBedingungen", y="Durchschnittlich verkaufte Gerichte pro Woche\n") + 
  mytheme

```

