
<!-- ```{r, include=F, purl = F} -->
<!-- knitr::opts_knit$set(root.dir = "13_Statistik")  -->
<!-- ``` -->



##	Übungen



### Aufgabenstellung

####	Aufgabe 1: Assoziationstest
- Überlegen Sie sich zwei Parameter mit je zwei Kategorien, in die Sie Menschen einteilen können: z. B. Raucher/Nichtraucher vs. Geschlecht, Wer kann Zunge rollen/nicht vs. Geschlecht etc., Smartphonebesitzer vs. Brillenträger,
- Befragen Sie Ihre Kommilitonen im Raum
- Erstellen Sie die 2x2 Kontingenztabelle und lesen Sie diese ein
- Führen Sie den X²-Test durch und interpretieren Sie die Ergebnisse (was ist mit was ppositiv oder negativ assoziiert?)
- Führen Sie zusätzlich Fisher’s exact Test durch. Unterschiede?


####	Aufgabe 2: t-Test
- Überlegen Sie sich eine Hypothese, die Sie mit einem t-Test prüfen können und erheben Sie für jeden der beiden Parameter jeweils 10-20 Werte (z. B. Körpergrösse nach Geschlecht, Blattlänge von zwei Pflanzenarten, Länge Daumen vs. kleiner Finger)
- Welche Form von t-Test müssen Sie anwenden? einseitig/zweiseitig? gepaart/ungepaart?
- Führen Sie den t-Test durch und interpretieren Sie die Ergebnisse
- Visualisieren mit einem Boxplot
- Gibt es Anzeichen, dass Annahmen des t-Test verletzt sind?
- Führen Sie die non-parametrische Alternativen des t-Tests durch


####	Aufgabe 3: ANOVA

Führt mit dem Datensatz [competition.csv](13_Statistik1/data/competition.csv) einen einfaktoriellen ANOVA selbst durch (Aufbereitung der Daten, visuelle Inspektion der Modellvoraussetzung, Berechnung des Modells, Darstellung und Interpretation der Ergebnisse)




### Lösung

####  Musterlösung Aufgabe 3
```{r child = '13_Statistik1/Aufgabe3_Loesung.Rmd', purl=F}
```

####  Musterlösung Aufgabe 3 (nur R-Code)


```{r code=readLines('13_Statistik1/RFiles/Aufgabe3_Loesung.R'), echo=T, eval=F}
```



