##	Übungen


### Aufgabenstellung

####	Aufgabe 1

Datenerhebung für einen Assoziationstest zweier kategorialer Variablen, Dateneingabe und Durchführung von Chi-Quadrat- sowie Fishers exaktem Test


####	Aufgabe 2

Überlegen Sie eine Hypothese, die mit einem t-Test geprüft werden kann, erheben Sie dazu die Daten, geben Sie diese ein, visualisieren Sie diese, testen auf evtl. Verletzungen der Modellannahmen, führen dann den geeigneten t-Test sowie eine nicht-parametrische Alternative durch und fassen die Ergebnisse in einem Satz zusammen


####	Aufgabe 3: ANOVA

Führt mit dem Datensatz [competition.csv](13_Statistik1/data/competition.csv) einen einfaktoriellen ANOVA selbst durch (Aufbereitung der Daten, visuelle Inspektion der Modellvoraussetzung, Berechnung des Modells, Darstellung und Interpretation der Ergebnisse)


<!-- @nils ich denke aufgabe 4 und 5 könnten als weitere Teilaufgaben von aufgabe 1 und 2 gesehen werden -->

####	Aufgabe 4: (egel)

Führe einen beliebigen $\chi^2$-Test mit dem Datensatz novanimal.csv durch und interpretierst die Ergebnisse. Z. B. Unterscheiden sich die Geschlechter bezüglich ihrer Menü-Wahl? Gibt es Unterschiede in der Hochschulzugehörigkeit und den Geschlechtern?


### Aufgabe 5: t-Test (egel)

Führe einen t-Test durch. Werden in den Basis- und Interventionswochen unterschiedlich viele Gerichte verkauft?
* Welche Form von t-Test müssen Sie anwenden? einseitig/zweiseitig? gepaart/ungepaart?
* Führen Sie den t-Test durch und interpretieren Sie die Ergebnisse
* Visualisiere die Ergenisse mit einem Boxplot




### Lösung

####  Musterlösung Aufgabe 3
[Demoscript als Download](13_Statistik1/RFiles/Aufgabe3_Loesung.R)

```{r child = '13_Statistik1/Aufgabe3_Loesung.Rmd', purl=F}
```

####  Musterlösung Aufgabe 4
[Demoscript als Download](13_Statistik1/RFiles/Aufgabe4_Loesung.R)

 ```{r child = '13_Statistik1/Aufgabe4_Loesung.Rmd', purl=F}
 ```

####  Musterlösung Aufgabe 5
[Demoscript als Download](13_Statistik1/RFiles/Aufgabe5_Loesung.R)

```{r child = '13_Statistik1/Aufgabe5_Loesung.Rmd', purl=F}
```

