## Statistik 8: Übungen

### Übung 8.1: Clusteranalyse (sozioökonomisch)

Datensatz [crime2.csv](20_Statistik8/crime2.csv)
[R-Skript als Download](Loesung_Uebung_8.1_v.02.R)

Raten von 7 Kriminalitätsformen pro 100000 Einwohner und Jahr für die Bundesstaaten der USA

**(a)  Führt eine k-means- und eine agglomerative Clusteranalyse eurer Wahl durch.**

**(b) Überlegt in beiden Fällen, wie viele Cluster sinnvoll sind** (k-means z. B.visuelle Betrachtung einer PCA, agglomerative Clusteranalyse z. B. SilhouettePlot).

**(c)** Abschliessend entscheidet euch für eine Clusterung und **vergleicht die erhaltenen Cluster bezüglich der Kriminalitätsformen mittels ANOVA und interpretiert die Cluster entsprechend.**


**Hinweis:**

Wegen der sehr ungleichen Varianzen muss auf jeden Fall eine Standardisierung stattfinden, damit Distanzen zwischen den verschiedenen Kriminalitätsraten sinnvoll berechnet werden können


## Musterlöseung Aufgabe 8.1: Clusteranalyse

```{r}
setwd("S:/pools/n/N-zen_naturmanag_lsfm/FS_Vegetationsanalyse/Lehre (Module)/MSc. Research Methods/Statistik Dengler 2019/DataSets")

crime <-read.csv("crime2.csv",sep=";")
crime
```

__k-means-Clusteranalyse (zunächst mit nicht-standardisierten Werten)__

```{r}
# k-means partitioning, 2 to 10 groups
library(vegan)
crime.KM.cascade <-
  cascadeKM(
    crime[,c(2:8)],
    inf.gr = 2,
    sup.gr = 10,
    iter = 100,
    criterion = "ssi"
  )
  
summary(crime.KM.cascade)
crime.KM.cascade$results
crime.KM.cascade$partition

# k-means visualisation
plot(crime.KM.cascade, sortg = TRUE)

# 6 Kategorien sind nach SSI offensichtlich besonders gut
kmeans.1 <- kmeans(crime[,c(2:8)],6)
kmeans.1

#File für ANOVA
crime.KM6 <- data.frame(crime, kmeans.1[1])
crime.KM6$cluster <-as.factor(crime.KM6$cluster)
crime.KM6
str(crime.KM6)

#ANOVA
if(!require(multcomp)){install.packages("multcomp")}
library(multcomp)
par(mfrow=c(3,3))

ANOVA.Murder <- aov(Murder~cluster,data=crime.KM6)
summary (ANOVA.Murder)
letters <- cld(glht(ANOVA.Murder, linfct=mcp(cluster="Tukey")))
boxplot(Murder~cluster, data=crime.KM6, xlab="Cluster", ylab="Murder")
mtext(letters$mcletters$Letters, at=1:6)

ANOVA.Rape <- aov(Rape~cluster,data=crime.KM6)
summary (ANOVA.Rape)
letters <- cld(glht(ANOVA.Rape, linfct=mcp(cluster="Tukey")))
boxplot(Rape~cluster, data=crime.KM6, xlab="Cluster", ylab="Rape")
mtext(letters$mcletters$Letters, at=1:6)

ANOVA.Robbery <- aov(Robbery~cluster,data=crime.KM6)
summary (ANOVA.Robbery)
letters <- cld(glht(ANOVA.Robbery, linfct=mcp(cluster="Tukey")))
boxplot(Robbery~cluster, data=crime.KM6, xlab="Cluster", ylab="Robbery")
mtext(letters$mcletters$Letters, at=1:6)

ANOVA.Assault <- aov(Assault~cluster,data=crime.KM6)
summary (ANOVA.Assault)
letters <- cld(glht(ANOVA.Assault, linfct=mcp(cluster="Tukey")))
boxplot(Assault~cluster, data=crime.KM6, xlab="Cluster", ylab="Assault")
mtext(letters$mcletters$Letters, at=1:6)

ANOVA.Burglary <- aov(Burglary~cluster,data=crime.KM6)
summary (ANOVA.Burglary)
letters <- cld(glht(ANOVA.Burglary, linfct=mcp(cluster="Tukey")))
boxplot(Burglary~cluster, data=crime.KM6, xlab="Cluster", ylab="Burglary")
mtext(letters$mcletters$Letters, at=1:6)

ANOVA.Theft <- aov(Theft~cluster,data=crime.KM6)
summary (ANOVA.Theft)
letters <- cld(glht(ANOVA.Theft, linfct=mcp(cluster="Tukey")))
boxplot(Theft~cluster, data=crime.KM6, xlab="Cluster", ylab="Theft")
mtext(letters$mcletters$Letters, at=1:6)

ANOVA.Vehicle <- aov(Vehicle~cluster,data=crime.KM6)
summary (ANOVA.Vehicle)
letters <- cld(glht(ANOVA.Vehicle, linfct=mcp(cluster="Tukey")))
boxplot(Vehicle~cluster, data=crime.KM6, xlab="Cluster", ylab="Vehicle")
mtext(letters$mcletters$Letters, at=1:6)


###########################################################################
#Das gleiche für standardisierte Werte
###########################################################################

crimez <- crime
crimez[,c(2:8)] <- lapply(crime[, c(2:8)], scale) 
crimez

crimez.KM.cascade <-
  cascadeKM(
    crimez[,c(2:8)],
    inf.gr = 2,
    sup.gr = 6,
    iter = 100,
    criterion = "ssi"
  )
  
summary(crimez.KM.cascade)
crimez.KM.cascade$results
crimez.KM.cascade$partition

# k-means visualisation
plot(crimez.KM.cascade, sortg = TRUE)

# 4 Kategorien sind nach SSI offensichtlich besonders gut
kmeans.z <- kmeans(crimez[,c(2:8)],4)
kmeans.z

#File für ANOVA (Originaldaten der Vorfälle, nicht die z-transformierten)
crime.KM4 <- data.frame(crime,kmeans.z[1])
crime.KM4$cluster <-as.factor(crime.KM4$cluster)
crime.KM4
str(crime.KM4)

library(multcomp)
par(mfrow=c(3,3))

ANOVA.Murder <- aov(Murder~cluster,data=crime.KM4)
summary (ANOVA.Murder)
letters <- cld(glht(ANOVA.Murder, linfct=mcp(cluster="Tukey")))
boxplot(Murder~cluster, data=crime.KM4, xlab="Cluster", ylab="Murder")
mtext(letters$mcletters$Letters, at=1:4)

ANOVA.Rape <- aov(Rape~cluster,data=crime.KM4)
summary (ANOVA.Rape)
letters <- cld(glht(ANOVA.Rape, linfct=mcp(cluster="Tukey")))
boxplot(Rape~cluster, data=crime.KM4, xlab="Cluster", ylab="Rape")
mtext(letters$mcletters$Letters, at=1:4)

ANOVA.Robbery <- aov(Robbery~cluster,data=crime.KM4)
summary (ANOVA.Robbery)
letters <- cld(glht(ANOVA.Robbery, linfct=mcp(cluster="Tukey")))
boxplot(Robbery~cluster, data=crime.KM4, xlab="Cluster", ylab="Robbery")
mtext(letters$mcletters$Letters, at=1:4)

ANOVA.Assault <- aov(Assault~cluster,data=crime.KM4)
summary (ANOVA.Assault)
letters <- cld(glht(ANOVA.Assault, linfct=mcp(cluster="Tukey")))
boxplot(Assault~cluster, data=crime.KM4, xlab="Cluster", ylab="Assault")
mtext(letters$mcletters$Letters, at=1:4)

ANOVA.Burglary <- aov(Burglary~cluster,data=crime.KM4)
summary (ANOVA.Burglary)
letters <- cld(glht(ANOVA.Burglary, linfct=mcp(cluster="Tukey")))
boxplot(Burglary~cluster, data=crime.KM4, xlab="Cluster", ylab="Burglary")
mtext(letters$mcletters$Letters, at=1:4)

ANOVA.Theft <- aov(Theft~cluster,data=crime.KM4)
summary (ANOVA.Theft)
letters <- cld(glht(ANOVA.Theft, linfct=mcp(cluster="Tukey")))
boxplot(Theft~cluster, data=crime.KM4, xlab="Cluster", ylab="Theft")
mtext(letters$mcletters$Letters, at=1:4)

ANOVA.Vehicle <- aov(Vehicle~cluster,data=crime.KM4)
summary (ANOVA.Vehicle)
letters <- cld(glht(ANOVA.Vehicle, linfct=mcp(cluster="Tukey")))
boxplot(Vehicle~cluster, data=crime.KM4, xlab="Cluster", ylab="Vehicle")
mtext(letters$mcletters$Letters, at=1:4)

#Agglomerative Clusteranalyse
crime2 <- crime[,-1]

crime.norm <- decostand(crime2, "normalize")
crime.ch <- vegdist(crime.norm, "euc")

# Attach site names to object of class 'dist'
attr(crime.ch, "Labels") <- crime[,1]

#Ward's minimum variance clustering
crime.ch.ward <- hclust(crime.ch, method = "ward.D2")

par(mfrow = c(1, 1))
plot(crime.ch.ward, labels = crime[,1], main = "Chord - Ward")

# Choose and rename the dendrogram ("hclust" object)
hc <- crime.ch.ward
# hc <- spe.ch.beta2
# hc <- spe.ch.complete

par(mfrow = c(1, 2))

# Average silhouette widths (Rousseeuw quality index)
if(!require(cluster)){install.packages("cluster")}
library(cluster)
Si <- numeric(nrow(crime))

for (k in 2:(nrow(crime) - 1))
{
  sil <- silhouette(cutree(hc, k = k), crime.ch)
  Si[k] <- summary(sil)$avg.width
}


k.best <- which.max(Si)
plot(1:nrow(crime),Si,type = "h",
  main = "Silhouette-optimal number of clusters",
  xlab = "k (number of clusters)",
  ylab = "Average silhouette width")

axis(1,k.best,paste("optimum", k.best, sep = "\n"),
  col = "red",font = 2,col.axis = "red")
points(k.best,max(Si),pch = 16,col = "red",cex = 1.5)
```
