---
# lang: de-DE
title: "MSc. Research Methods - Statistikteil Lösungen 2018"
author: "Gian-Andrea Egeler"
date: "`r format(Sys.Date(), '%B %Y')`"
output: pdf_document
---

```{r setup, include=FALSE, purl=F}
knitr::opts_chunk$set(fig.width = 20, fig.height = 12, warning = F, message = F)
#knitr::opts_chunk$get("root.dir")
```


```{r, message=FALSE, echo=FALSE, results='hide', warning=FALSE}

library(tidyverse)
library(ggfortify)

nova <- read_delim("13_Statistik1/data/novanimal.csv", delim = ";")

## definiert mytheme für ggplot2 (verwendet dabei theme_classic())

mytheme <- 
  theme_classic() + 
  theme(
    axis.line = element_line(color = "black"), 
    axis.text = element_text(size = 20, color = "black"), 
    axis.title = element_text(size = 20, color = "black"), 
    axis.ticks = element_line(size = 1, color = "black"), 
    axis.ticks.length = unit(.5, "cm")
    )

```


### Übung 4.2S: multiple logistische Regression

```{r}

# Genereiert eine Dummyvariable: Fleisch 1, kein Fleisch 0
df <- nova # kopiert originaler Datensatz
df$meat <- ifelse(nova$label_content == "Fleisch", 1, 0)
df_ <- df[df$label_content != "Buffet", ] # entfernt Personen die sich ein Buffet Teller gekauft haben und speichert es in eine neuen Datensatz

# Löscht alle Missings bei der Variable "Fleisch"
df_ <- df_[!is.na(df_$meat), ]

#  sieht euch die Verteilung zwischen Fleisch und  kein Fleisch 
table(df_$meat)

# definiert das logistische Modell und wende es auf den Datensatz an
mod0 <- glm(meat ~ gender + member + age, data = df_, binomial("logit"))
summary.lm(mod0) # Member  und Alter scheinen keinen Einfluss zu nehmen, lassen wir also weg

# neues Modell ohne Alter und Hochschulzugehörigkeit
mod1 <- update(mod0, ~. -member - age)
summary.lm(mod1)

# Modeldiagnostik (wenn nicht signifikant, dann OK)
1 - pchisq(mod1$deviance, mod1$df.resid) # hochsignifikant, d.h. kein gutes Modell

#Modellgüte (pseudo-R²)
1 - (mod1$dev / mod1$null) # sehr kleines pseudo-R²


# Konfusionsmatrix vom  Datensatz
# Model Vorhersage
predicted <- predict(mod1, df_, type = "response")

# erzeugt eine Tabelle mit den beobachteten
# Fleischesser/Nichtleischesser und den Vorhersagen des Modells
km <- table(df_$meat, predicted > 0.5)
dimnames(km) <- list(
  c("Beobachtung kein Fleisch", "Beobachtung Fleisch"),
  c("Modell kein Fleisch", "Modell Fleisch"))
km

# kalkuliert die Missklassifizierungsrate 
mf <- 1-sum(diag(km)/sum(km)) # ist mit knapp 40% eher hoch
mf


```

#### Methoden
Die Kriteriumsvariable "Fleischkonsum" ist eine binäre Variable. Demnach wird eine multiple logistische Regression mit den Prädiktoren "Alter", "Geschlecht" und "Hochschulzugehörigkeit" gerechnet. Die Modelldiagnostik und das pseudo-$R^2$ zeigen allerdings, dass das Modell nicht gut zu den empirischen Daten passt. 


#### Ergebnisse
Mit der logistischen Regression kann der Fleischkonsum werder durch das Geschlecht, die Hochschulzugehörigkeit noch das Alter vorhergesagt werden. Die Tests für die Modelldiagnostik und das kleine pseudo-$R^2$ unterstützen diesen Befund. Auch die hohe Missklassifizierungsrate (`r round(mf*100,1)`%) deutet auf ein Modell hin, welches nicht zu den Daten passt. Es sollte nach einem weiteren adäquateren Modell gesucht werden. 
Bei näherer Betrachtung der Daten erkennt man, dass einige Personen wiederholt im Datensatz auftauchen (siehe card_num). Bei einer weiteren Analyse müssten die einzelne Individuen ebenfalls berücksichtigt werden z. B. als festen Effekt (siehe Statistik 5).
