---
title: "Modul Research Methods HS19"
output:
  html_document:
    df_print: paged
---

```{r setup, include=FALSE, purl=F}
knitr::opts_chunk$set(fig.width = 20, fig.height = 12, warning = F, message = F)
#knitr::opts_chunk$get("root.dir")
```


### Übung 5.2S: GLMM


Führt mit dem Datensatz novanimal.csv eine logistische Regression durch, wobei ihr die einzelnen Käufer (single campus_card holder) als weitere Variable mitberücksichtigt.
Kann der Fleischkonsum durch das Geschlecht, die Hochschulzugehörigkeit und das Alter erklärt werden? 

Ähnliches Vorgehen wie bei der Übung 4.2S:

- Generiert eine neue Variable "Fleisch" (0 = kein Fleisch, 1 = Fleisch)
- Entfernt fehlende Werte aus der Variable "Fleisch«
- Lasst für die Analyse den Menü-Inhalt «Buffet» weg
- Definiert ein Modell mit einem random intercept und wendet es auf den Datensatz an
- Interpretiert die Ergebnisse


## Musterlösung Übung 5.2S: GLMM


```{r, message=FALSE, echo=FALSE, results='hide', warning=FALSE}

library(tidyverse)
library(ggfortify)
library(lme4)

nova <- read_delim("13_Statistik1/data/novanimal.csv", delim = ";")

## definiert mytheme für ggplot2 (verwendet dabei theme_classic())

mytheme <- 
  theme_classic() + 
  theme(
    axis.line = element_line(color = "black"), 
    axis.text = element_text(size = 20, color = "black"), 
    axis.title = element_text(size = 20, color = "black"), 
    axis.ticks = element_line(size = 1, color = "black"), 
    axis.ticks.length = unit(.5, "cm")
    )

```

### kommentierter Lösungsweg
```{r}

# Genereiert eine Dummyvariable: Fleisch 1, kein Fleisch 0
df <- nova # kopiert originaler Datensatz
df$meat <- ifelse(nova$label_content == "Fleisch", 1, 0)
df_ <- df[df$label_content != "Buffet", ] # entfernt Personen die sich ein Buffet Teller gekauft haben und speichert es in eine neuen Datensatz

# Löscht alle Missings bei der Variable "Fleisch"
df_ <- df_[!is.na(df_$meat), ]

# setzt andere Reihenfolge für die Hochschulzugehörigkeit
df_$member <- factor(df_$member, levels = c("Studierende", "Mitarbeitende"))

#  sieht euch die Verteilung zwischen Fleisch und  kein Fleisch an
table(df_$meat)

# definiert das logistische Modell mit card_num als random intercept und wendet es auf den Datensatz an
mod0 <- glmer(meat ~ gender + member + age + (1|card_num), data = df_, binomial("logit")) 
summary(mod0)
 
# Pseudo R^2
library(MuMIn)
r.squaredGLMM(mod0) 
# das marginale R^2 gibt uns die erklärte Varianz der fixen Effekte
# das conditionale R^2 gibt uns die erklärte Varianz für das ganze Modell (mit fixen und variablen Effekten)
# für weitere Informationen: https://rdrr.io/cran/MuMIn/man/r.squaredGLMM.html 

# zusätzliche Informationen, welche für die Interpretation gut sein kann
# berechnet den Standardfehler 
se <- sqrt(diag(vcov(mod0)))

# zeigt eine Tabelle der Schätzer mit 95% Konfidenzintervall => falls 0 enthalten dann ist der Unterschied statistisch nicht signifikant
tab1 <- cbind(Est = fixef(mod0), LL = fixef(mod0) - 1.96 * se, UL = fixef(mod0) + 1.96 *
    se)

# erzeugt die Odds Ratios
exp(tab1)
```

### Methoden

Die Responsevariable "Fleischkonsum" ist eine binäre Variable. Demnach wird eine multiple logistische Regression mit den Prädiktoren "Alter", "Geschlecht" und "Hochschulzugehörigkeit" gerechnet. Da in den Daten gewisse Individuen mehrmals vorkommen, wird das Individuum (Variable card_num) als variabler Effekt in das Modell aufgenommen.


### Ergebnisse

```{r, message=F, echo=F}

rownames(tab1) <- c("Intercept", "Geschlecht (Mann)", "Hochschulzugehörigkeit (Mitarbeitende)", "Alter") # change rownames
knitr::kable(tab1, caption = "Modellschätzer und das dazugehörige 95% Konfidenzintervall", digits = 2) 

```

Lediglich das Geschlecht nimmt einen signifikanten Einfluss auf den Fleischkonsum (siehe Table 1). Die Prädiktoren Alter und Hochschulzugehörigkeit nehmen keinen signifikanten Einfluss auf den Fleischkonsum. Die Chance, dass Männer Fleisch konsumieren ist 2.5mal höher als bei Frauen (siehe Table 2). Das marginale pseudo-$R^2$ zeigt uns, dass die fixen Effekte kaum zur Varianzaufklärung beitragen. 


```{r, message=F, echo=F}
a <- exp(tab1) # matrix of odd ratios and CI
rownames(a) <- c("Intercept", "Geschlecht (Mann)", "Hochschulzugehörigkeit (Mitarbeitende)", "Alter") # change rownames
knitr::kable(a, caption = "Odds Ratios und das dazugehörige 95% Konfidenzintervall", digits = 2)
```

*******
##### letztes Update `r Sys.Date()`, gian-andrea.egeler@zhaw.ch

