---
# lang: de-DE
title: "MSc. Research Methods - Statistikteil Lösungen 2018"
author: "Gian-Andrea Egeler"
date: "`r format(Sys.Date(), '%B %Y')`"
output: pdf_document
---

```{r setup, include=FALSE, purl=F}
knitr::opts_chunk$set(fig.width = 20, fig.height = 12, warning = F, message = F)
#knitr::opts_chunk$get("root.dir")
```


```{r, message=FALSE, echo=FALSE, results='hide', warning=FALSE}

library(tidyverse)
library(ggfortify)
library(lme4)

nova <- read_delim("13_Statistik1/data/novanimal.csv", delim = ";")

## definiert mytheme für ggplot2 (verwendet dabei theme_classic())

mytheme <- 
  theme_classic() + 
  theme(
    axis.line = element_line(color = "black"), 
    axis.text = element_text(size = 20, color = "black"), 
    axis.title = element_text(size = 20, color = "black"), 
    axis.ticks = element_line(size = 1, color = "black"), 
    axis.ticks.length = unit(.5, "cm")
    )

```


### Übung 5.2S: GLMM


Führt mit dem Datensatz novanimal.csv eine logistische Regression durch, wobei ihr die einzelnen Käufer (single campus_card holder) als weitere Variable mitberücksichtigt.
Kann der Fleischkonsum durch das Geschlecht, die Hochschulzugehörigkeit und das Alter erklärt werden? 

Ähnliches Vorgehen wie bei der Übung 4.2S:

- Generiert eine neue Variable "Fleisch" (0 = kein Fleisch, 1 = Fleisch)
- Entfernt fehlende Werte aus der Variable "Fleisch«
- Lasst für die Analyse den Menü-Inhalt «Buffet» weg
- Definiert ein Modell mit einem random intercept und wendet es auf den Datensatz an
- Interpretiert die Ergebnisse

```{r}

# Genereiert eine Dummyvariable: Fleisch 1, kein Fleisch 0
df <- nova # kopiert originaler Datensatz
df$meat <- ifelse(nova$label_content == "Fleisch", 1, 0)
df_ <- df[df$label_content != "Buffet", ] # entfernt Personen die sich ein Buffet Teller gekauft haben und speichert es in eine neuen Datensatz

# Löscht alle Missings bei der Variable "Fleisch"
df_ <- df_[!is.na(df_$meat), ]

# setzt andere Reihenfolge für die Hochschulzugehörigkeit
df_$member <- factor(df_$member, levels = c("Studierende", "Mitarbeitende"))

#  sieht euch die Verteilung zwischen Fleisch und  kein Fleisch 
table(df_$meat)

# definiert das logistische Modell mit card_num als random intercept und wendet es auf den Datensatz an
mod0 <- glmer(meat ~ gender + member + age + (1|card_num), data = df_, binomial("logit")) # control = glmerControl(optimizer = "bobyqa") => in case model dont converge
 
# Normalverteilung der Residuen
plot(mod0)

# berechnet den standardfehler 
se <- sqrt(diag(vcov(mod0)))

# zeigt eine Tabelle der Schätzer mit 95% Konfidenzintervall => falls 0 enthalten dann ist der Unterschied statistisch nicht signifikant
tab1 <- cbind(Est = fixef(mod0), LL = fixef(mod0) - 1.96 * se, UL = fixef(mod0) + 1.96 *
    se)

# erzeugt die Odds Ratios
exp(tab)
