---
title: Übungen A
output: 
  distill::distill_article:
    toc: true
categories:
- RaumAn1
draft: true
author:
  - name: Patrick Laube
  - name: Nils Ratnaweera
  - name: Nikolaos Bakogiannis
---

Es gibt bereits eine Vielzahl von Packages um in R mit räumlichen Daten zu arbeiten, die ihrerseits wiederum auf weiteren Packages basieren (Stichwort `dependencies`). 

- Für *Vektordaten* dominierte lange das Package [`sp`](https://cran.r-project.org/package=sp), welches nun durch [`sf`](https://r-spatial.github.io/sf/) abgelöst wurde. Wir werden wenn immer möglich mit `sf` arbeiten und nur in Ausnahmefällen auf andere Packages zurück greifen.
- Für *Rasterdaten* dominierte lange das Packge [`raster`](https://rspatial.org/raster/), welches aber nur Schrittweise durch [`terra`](https://rspatial.org/terra) abgelöst wird. Wir werden wenn immer möglich mit `terra` arbeiten und nur in Ausnahmefällen auf `terra` zurück greifen.


```{r warning=FALSE, echo = TRUE}
library(sf)
library(dplyr)
library(terra)
library(ggplot2)
```




### Aufgabe 1: Vektor Daten runterladen und importieren

Lade zunächst die Datensätze unter folgenden Links herunter:

```{r, echo = FALSE, purl = FALSE, results = "asis"}

check_download <- function(files, folder, source = "", url = "https://github.com/ResearchMethods-ZHAW/datasets/raw/main/"){
  full_url <- paste0(url,folder,"/",files)
  exists_bool <- !file.exists(files)
  if(sum(exists_bool)>0){
    download.file(full_url[exists_bool],files[exists_bool])
    }
  cat(paste0("- [",files,"](",full_url,") ",source),sep = "\n")
}

check_download(c("kantone.gpkg","bezirke.gpkg"), "rauman", "(Quelle: [Swisstopo](https://www.swisstopo.admin.ch/en/geodata/landscape/boundaries3d.html))")
```

Es handelt sich um Geodatensätze im Format Geopackage ("\*.gpkg"), eine alternatives Datenformat zum bekannteren Format "Shapefiles". Importiere die Datensätze wie folgt:

```{r, echo = TRUE}
kantone <- read_sf("kantone.gpkg")
bezirke <- read_sf("bezirke.gpkg") 
```

Schau Dir die importierten Datensätze an. Am meisten Informationen zu `sf` Objekten bekommst du, wenn du dir den Datensatz in der Konsole anschaust (in dem du den Variabel-Name in der Konsole eintippst). Mit dem RStudio Viewer werden `sf` Objekte nur sehr langsam geladen und die Metadaten werden nicht angezeigt.

### Aufgabe 2: Daten Visualisieren

Vektordaten (`sf` Objekte) lassen sich teilweise sehr schön in die bekannten Tidyverse workflows integrieren. Das merkt man schnell, wenn man die Daten visualisieren möchte. In InfoVis 1 & 2 haben wir intensiv mit `ggplot2` gearbeitet und dort die Layers `geom_point()` und `geom_line()` kennen gelernt. Zusätzlich beinhaltet `ggplot` die Möglichkeit, mit `geom_sf()` Vektordaten direkt und sehr einfach zu plotten. Führe die angegebenen R-Befehle aus und studiere die entstehenden Plots. Welche Unterschiede findest Du? Wie erklärst Du diese Unterschiede?

```{r echo = TRUE}
ggplot(bezirke) + 
  geom_sf()
```

```{r echo = TRUE}
ggplot(kantone) + 
  geom_sf()
```


