---
title: "MSc. Research Methods - Statistikteil Lösungen 2018"
author: "Gian-Andrea Egeler"
output:
  html_document:
    df_print: paged
---

```{r}
knitr::opts_chunk$set(fig.width = 15, fig.height = 12, warning = F, message = F, fig.pos = 'H')
#knitr::opts_chunk$get("root.dir")

```


## Musterlösung Aufgabe 2.3S: ANOVA mit Interaktion

```{r, message=FALSE, echo=FALSE, results='hide', warning=FALSE}

library(tidyverse)
library(ggfortify) # zur Testung der Voraussetzungen


## ladet die nötigen Packete und die novanimal.csv Datei in R
nova <- read_delim("13_Statistik1/data/novanimal.csv", delim = ";")

## definiert mytheme für ggplot2 (verwendet dabei theme_classic())
mytheme <- 
  theme_classic() + 
  theme(
    axis.line = element_line(color = "black"), 
    axis.text = element_text(size = 20, color = "black"), 
    axis.title = element_text(size = 20, color = "black"), 
    axis.ticks = element_line(size = 1, color = "black"), 
    axis.ticks.length = unit(.5, "cm")
    )


```


```{r}
# klone den originaler Datensatz
df <- nova 

# fasst die vier Inhalte der Gerichte zu drei Inhalten zusammen.
 df$label_content[grep("Pflanzlich+",df$label_content)] <- "Vegetarisch"
 
# gruppiert Daten gemäss Bedingungen, Menü-Inhalt und Wochen
df_ <- df %>%
    group_by(condit, label_content, week) %>%
    summarise(tot_sold = n()) %>%
    drop_na() # lasst die unbekannten Menü-Inhalte weg


# überprüft Voraussetzungen für eine ANOVA
# Boxplots zeigt klare Varianzheterogenität
ggplot(df_, aes(x = interaction(label_content, condit), y = tot_sold)) +
  geom_boxplot(fill="white", size = 1) + 
  labs(x = "\nMenü-Inhalt", y = "Anzahl verkaufte Gerichte pro Woche\n") +
  mytheme

# definiert das Modell mit Interaktion
model1 <- aov(tot_sold ~ label_content * condit, data = df_)

summary.lm(model1)

autoplot(model1) + mytheme  # Inspektion der Modellvoraussetzung: ist ok
```

Fazit: Die Inspektion des Modells zeigt keine schwerwiegenden Verletzungen der Modellvoraussetzung. Nächster Schritt post-hoc-Tests nach Tukey.

```{r}
# post-hoc-Tests nach Tukey

TukeyHSD(model1)

```
### Methoden

Ziel war es, die Unterschiede in den Verkaufszahlen pro Menü-Inhalt und pro Bedingung aufzuzeigen. Da die Kriteriumsvariable (Verkaufszahlen) metrisch und die beiden Prädiktorvariablen kategorial sind, wurde eine zweifaktorielle ANOVA mit Interaktion gerechnet. Die visuelle Inspektion des Models zeigte keine schwerwiegenden Verletzungen der Voraussetzungen. Um die Einzelvergleiche zu sehen, wurde einen post-hoc-Test nach Tukey durchgeführt.  


### Ergebnisse
Die Menü-Inhalte (Fleisch, Vegetarisch und Buffet) zwischen den Bedingungen Basis oder Interventionswochen unterscheiden sich in den Verkaufszahlen signifikant (*F*(5, 12) = `r round(summary.lm(model1)$fstatistic[[1]], digit = 3)`, *p* < .001). Anschliessend durchgeführte post-hoc-Tests (Tukey) zeigen vor allem zwei interessante Ergbenisse: 1) in den Interventionswochen wurden signifikant weniger Fleischgerichte gekauft als in den Basiswochen 2) in den Interventionswochen wurden signifikant mehr vegetarische Gerichte verkauft (siehe Figure 1 oder Figure 2). 


```{r, echo=F, fig.cap="Box-Whisker-Plots der wöchentlichen Verkaufszahlen pro Menü-Inhalte. Kleinbuchstaben bezeichnen homogene Gruppen auf *p* < .05 nach Tukeys post-hoc-Test."}

# zeigt die Ergebnisse anhand eines Boxplots
library(multcomp)
df_$cond_label <- interaction(df_$condit, df_$label_content) # bei Interaktionen gibt es diesen Trick, um bei den multiplen Vergleiche, die richtigen Buchstaben zu bekommen
model1 <- aov(tot_sold ~ cond_label, data = df_)
letters <-cld(glht(model1, linfct=mcp(cond_label="Tukey")))

ggplot(df_, aes(x = cond_label, y= tot_sold)) +
  geom_boxplot(fill="white", color = "black", size = 1) + 
  labs(x = "\nMenü-Inhalt", y = "Anzahl verkaufte Gerichte pro Woche\n") +
  scale_y_continuous(breaks = seq(0, 130,25), limits = c(0, 130)) +
  annotate("text", x = 1:6, y = 130, label = letters$mcletters$Letters, size = 8) +
  mytheme 
``` 



```{r,echo=F, fig.cap="Wöchentliche Verkaufszahlen aggregiert für die drei Menü-Inhalte."}
# eine weitere Möglichkeit die Ergebnisse darzustellen
m_sell <- na.omit(df_) %>% group_by(condit,label_content) %>% summarise(val = mean(tot_sold)) # berechne die durchschnittlichen Verkaufszahlen pro Bedingung

ggplot(df_, aes(x = condit, y = tot_sold, linetype = label_content, shape = label_content)) + 
    geom_point(data = m_sell, aes(y = val), size = 4) +
    geom_line(data = m_sell, aes(y = val, group = label_content), size = 2) + 
    labs(y = "Durchschnittlich verkaufte Gerichte pro Woche", x = "Bedingungen") + 
    guides(linetype = F, shape = guide_legend(title = "Menü-Inhalt"))+
    scale_y_continuous(breaks = seq(0,120,20), limits = c(0,120))+
    mytheme
```
