## Musterlösung Aufgabe 2.2: einfaktorielle ANOVA

>Download [R-Skript](14_Statistik2/RFiles/solution_stat2.2.R)

**kommentierter Lösungsweg**
```{r, message=FALSE, echo=FALSE, results='hide', warning=FALSE}

library(tidyverse)
library(ggfortify) # zur Testung der Voraussetzungen
library(data.table)

## ladet die nötigen Packete und die novanimal.csv Datei in R
nova <- read_delim("13_Statistik1/data/2017_ZHAW_aggregated_menu_sales_NOVANIMAL.csv", delim = ";")

## definiert mytheme für ggplot2 (verwendet dabei theme_classic())
mytheme <- 
  theme_classic() + 
  theme(
    axis.line = element_line(color = "black"), 
    axis.text = element_text(size = 20, color = "black"), 
    axis.title = element_text(size = 20, color = "black"), 
    axis.ticks = element_line(size = 1, color = "black"), 
    axis.ticks.length = unit(.5, "cm")
    )


```



```{r}

df <- nova # klone den originaler Datensatz

# fasst die vier Inhalte der Gerichte zu drei Inhalten zusammen.
df %<>%
  mutate(label_content = sub('Pflanzlich|Pflanzlich[+]', "Vegetarisch", label_content)) 

# gruppiert Daten nach Menü-Inhalt und Woche
df %<>%
    group_by(label_content, week) %>% 
    summarise(tot_sold = n()) %>%
    drop_na() # lasst die unbekannten Menü-Inhalte weg

# überprüft die Voraussetzungen für eine ANOVA
# Schaut euch die Verteilungen der Mittelwerte an (plus Standardabweichungen)
# Sind Mittelwerte nahe bei Null? Gäbe uns einen weiteren Hinweis auf eine spezielle Binomail-Verteilung (vgl. Statistik 4, Folie 17)
df  %>% 
  split(.$label_content) %>% # teilt den Datensatz in 3 verschiedene Datensätze auf
  purrr::map(~ psych::describe(.$tot_sold)) # mit map können andere Funktionen auf den Datensatz angewendet werden (alternative Funktionen sind aggregate oder apply)


# Boxplot
ggplot(df, aes(x = label_content, y= tot_sold)) + 
  stat_boxplot(geom = "errorbar", width = 0.25) + # Achtung: Reihenfolge spielt hier eine Rolle!
  geom_boxplot(fill="white", color = "black", size = 1, width = .5) +
  labs(x = "\nMenü-Inhalt", y = "Anzahl verkaufte Gerichte pro Woche\n") + 
  mytheme # achtung erster Hinweis einer Varianzheterogenität


# definiert das Modell (Statistik 2: Folien 4-8)
model <- aov(tot_sold ~ label_content, data = df)

summary.lm(model)

# überprüft die Modelvoraussetzungen
par(mfrow = c(2,2))
plot(model)

```
<br>  
<span style="background-color: #FFFF00">**Fazit**: Inspektion der Modellvoraussetzung zeigt klare Verletzungen des Residuelplots (zeigt einen "Trichter", siehe Statistik 2: Folie 13-14; 42), somit Voraussetzung der Homoskedastizität verletzt. Mögliche nächste Schritte: 
* Datentransformation 
* nicht-parametrischer Test.</span>
* ein glm Model (general linear model) mit einer poisson/quasipoisson link Funktion zu rechnen (vgl. Statistik 4: Folie X-Y), weitere Infos dazu [Link]( https://www.ncbi.nlm.nih.gov/pmc/articles/PMC5869353/)
<br>
```{r}

# überprüft die Voraussetzungen des Welch-Tests:
# Gibt es eine hohe Varianzheterogenität und ist die relative Verteilung der Residuen gegeben? (siehe Folien Statistik 2: Folie 18)
# Ja Varianzheterogenität ist gegeben, aber die Verteilung der Residuen folgt einem "Trichter", also keiner "normalen/symmetrischen" Verteilung um 0 (siehe Folien Statistik 2: Folie 42)
# Daher ziehe ich eine Transformation der AV einem nicht-parametrischen Test vor
# für weitere Infos: https://data.library.virginia.edu/interpreting-log-transformations-in-a-linear-model/
model_log <- aov(log10(tot_sold) ~ label_content, data = df) # achtung hier log10, bei Rücktransformation achten

par(mfrow = c(2,2))
plot(model_log) # scheint ok zu sein

summary.lm(model_log) # Referenzkategorie ist der Buffet-Inhalt

TukeyHSD(model_log) # (Statistik 2: Folien 9-11)

# Achtung Beta-Werte resp. Koeffinzienten sind nicht direkt interpretierbar
# sie müssten zuerst wieder zurück transformiert werden, hier ein Beispiel dafür:
# für Buffet
10^model_log$coefficients[1]

# für Fleisch
10^(model_log$coefficients[1] + model_log$coefficients[2])

# für Vegi
10^(model_log$coefficients[1] + model_log$coefficients[3])
```

**Methoden**

Ziel war es, die Unterschiede in den wöchentlichen Verkaufszahlen pro Menüinhalt aufzuzeigen. Da die Responsevariable (Verkaufszahlen) metrisch und die Prädiktorvariable kategorial sind, wurde eine einfaktorielle ANOVA gerechnet. 
Die visuelle Inspektion des Modells zeigte insbesondere schwere Verletzungen der Homoskedastizität. Der Boxplot bestätigt dieser Befund. 
Weil die Voraussetzungen schwer verletzt sind, wurde eine log-Transformation der Responsevariable vorgenommen. Anschliessend wurde erneut eine ANOVA gerechnet und die Modelvoraussetzungen visuell inspiziert: Homoskedastizität und Normalverteilung der Residuen sind gegeben.

******

**Ergebnisse**

Die Menüinhalte (Fleisch, Vegetarisch und Buffet) unterscheiden sich in den wöchentlichen Verkaufszahlen signifikant (F(2,15) = `r round(summary.lm(model_log)[[10]]["value"][[1]], 2)`, p < .001). Die Abbildung 1 zeigt die wöchentlichen Verkaufszahlen pro Menüinhalt.


```{r, echo=F, fig.cap="Die wöchentlichen Verkaufzahlen unterscheiden sich je nach Menüinhalt stark. Das Modell wurde mit den log-tranformierten Daten gerechnet.", tidy=TRUE}

# plottet die Ergebnisse, die nicht tranformierten Daten werden hier aufgezeigt
# Wichtig: einen Verweis auf die Log-Transformation benötigt es jedoch

# aufbereitung für die Infos der Signifikanzen => Alternative Lösungen findet ihr in der Musterlösung 2.3S
df1 <- data.frame(a = c(1, 1:3,3), b = c(150, 151, 151, 151, 150)) 
df2 <- data.frame(a = c(1, 1,2, 2), b = c(130, 131, 131, 130))
df3 <- data.frame(a = c(2, 2, 3, 3), b = c(140, 141, 141, 140))


ggplot(df, aes(x = label_content, y= tot_sold)) +
   stat_boxplot(geom = "errorbar", width = .25) +
   geom_boxplot(fill="white", color = "black", size = 1, width = .5) + 
   geom_line(data = df1, aes(x = a, y = b)) + annotate("text", x = 2, y = 152, label = "***", size = 8) + # aus der Information aus dem Tukey Test von oben: Buffet-Vegetarisch
   geom_line(data = df2, aes(x = a, y = b)) + annotate("text", x = 1.5, y = 132, label = "***", size = 8) + # Buffet - Fleisch
   geom_line(data = df3, aes(x = a, y = b)) + annotate("text", x = 2.5, y = 142, label = "**", size = 8)+ # Fleisch - Vegetarisch
   expand_limits(y = 0) + # nimmt das 0 bei der y-Achse mit ein
   labs(x = "\nMenüinhalt", y = "Anzahl verkaufte Gerichte\n pro Woche\n") +
   mytheme 

# hier ein paar interessante Links zu anderen R-Packages, die es ermöglichen signifikante Ergebniss in den Plot zu integrieren
# https://www.r-bloggers.com/add-p-values-and-significance-levels-to-ggplots/
# https://cran.r-project.org/web/packages/ggsignif/vignettes/intro.html
  
   
```

