```{r, include=F, purl = F}
# knitr::opts_knit$set(root.dir = "14_Statistik2")
```

<!-- @ Nils und Jürgen: würde DU Form verwenden -->


##	Übungen

### Aufgabenstellung

#### Aufgabe 1: Regression (deng)
Der Datensatz [decay.csv](14_Statistik2/data/decay.csv) beschreibt in einem physikalischen Experiment die Zahl der radioaktiven Zerfälle pro Minute in Abhängigkeit vom Zeitpunkt (min nach Start des Experimentes).
Laden Sie den Datensatz in R, machen Sie eine explorative Datenanalyse und wählen dann unter den schon gelernten Methoden der Regressionsanalyse ein adäquates Vorgehen zur Analyse dieser Daten, führen Sie diese durch, prüfen Sie anhand der Residuen, ob die Modellvoraussetzungen erfüllt waren, und stellen Sie die erhaltenen Ergebnisse angemessen dar (Text, Abbildung und/oder Tabelle). Kennen Sie ggf. noch eine andere geeignete Herangehensweise?


<!-- Studenten bekommen den Datensatz decay.csv aus Crawley (S. 136). Es gibt unter den schon bekannten Methoden zwei alternative Optionen der Analyse, die beide auch im Crawley dargestellt sind: (a) log- oder sqrt-Transformation der y-Werte und danach einfache lineare Regression bzw. (b) polynomiale Regression. Die Musterlösung sollte beide beinhalten (incl. Check der Modellvoraussetzungen, Ergebnisgrafik, Zusammenfassung des Ergebnisses in einem Satz). Nicht benötigt wird aus Crawley S. 142 oben die Beurteilung der Modellgüte mittels AIC (da wir das erst in Statistik 3 machen). -->


#### Aufgabe 2: ANOVA (deng)
Der Datensatz [kormoran.csv](14_Statistik2/data/kormoran.csv) enthält 40 Beobachtungen zu Tauchzeiten zweier Kormoranunterarten (C = *Phalocrocorax carbo carbo* und S = *Phalacrocorax carbo sinensis*) aus vier Jahreszeiten (F = Frühling, S = Sommer, H = Herbst, W = Winter). Lesen Sie den Datensatz nach R ein und führen Sie eine adäquate Analyse durch, um beantworten zu können, wie Unterart und Jahreszeit die Tauchzeit beeinflussen. Stellen Sie Ihre Ergebnisse dann angemessen dar (Text, Abbildung und/oder Tabelle).

Datensatz anbei. Analyse geht wie Beispiel unter 1.5



#### Aufgabe 3: ANOVA (egel)
Führe mit dem Datensatz novanimal.csv eine ANOVA durch (Aufbereitung der Daten, visuelle Inspektion der Modellvoraussetzung, Berechnung des Modells, Darstellung und Interpretation der Ergebnisse). 
Gibt es Unterschiede zwischen den verkauften Menü-Inhalten (Fleisch, Buffet und Vegetarisch) pro Woche? Können die Unterschiede zwischen den Menü-Inhalten durch die beiden Experimentwochen (Basis- oder Interventionwochen) erklärt werden?

Deine Gesamtaufgabe ist es, aus den Daten zwei Modelle zu ermitteln. 


Hinweise für die Analysen: 
* Menü-Inhalt wird zu drei Gruppen zusammengefasst. Das heisst konkret die pflanzliche Gerichte werden zu vegetarische Gerichte unbenannt 
* Der Datensatz muss zuerst gruppiert werden (Gruppierungsvariablen sind Wochen, Menü-Inhalt, Beschreibung der Experimentalwochen, Geschlecht, Hochschulzugehörigkeit)
* Posthoc Vergleiche mit dunnTest (FSA Package)
* Zweite Teilaufgabe soll eine Interaction getestet werden


### Lösung



#### Musterlösung Aufgabe 1: Regression (deng)

Aus @crawley2015[S. 136, modifiziert]
```{r child = '14_Statistik2/Uebung_Aufgabe1.Rmd', purl=F}
```



 
#### Musterlösung Aufgabe 2: ANOVA (deng)
```{r child = '14_Statistik2/Uebung_Aufgabe2.Rmd', purl=F}
```


#### Musterlösung Aufgabe 3: ANOVA (egel)
```{r child = '14_Statistik2/Uebung_Aufgabe3_egel.Rmd', purl=F}
```



