---
title: "Übungen Statistik"
author: "Gian-Andrea Egeler"
date: "20 9 2018"
output: html_document
---

```{r setup, include=FALSE}
knitr::opts_chunk$set(fig.width = 20, fig.height = 12, warning = F, message = F)
knitr::opts_chunk$get("root.dir")
```


### Musterlösung Aufgabe 3

```{r, message=FALSE, echo=FALSE, results='hide', warning=FALSE}

library(readr)
library(dplyr)
library(car)
library(gmodels)
library(ggfortify)
library(FSA) # post hoc test after kruskal-test
library(jtools) # apa theme for ggplot

nova <- read_delim("13_Statistik1/data/novanimal.csv", delim = ";")

```

#### Unterscheiden sich die Verkaufszahlen pro Menü-Inhalt und Woche? 

```{r}

df <- nova # kopiere originaler Datensatz
df$label_content[grep("Pflanzlich+",df$label_content)] <- "Vegetarisch" # Fasse die Menü-Inhalte zusammen

# # lasse evtl weg, da gruppen zu klein für ANOVA
# df$age_groups <- cut(x = df$age, breaks = c(-Inf, 34, 49, 64, Inf), labels = c("18- bis 34-Jährigen", "35- bis 49-Jährigen", "50- bis 64-Jährigen", "65 Jahre und älter")) # 

df_ <- df %>%
    group_by(label_content, week) %>%
    summarise(tot_sold = n()) %>%
    na.omit() # lasse die unbekannten Verkäufe weg


# erstes Modell: werden die Verkaufszahlen durch den Menü-Inhalt erklärt?
model <- aov(tot_sold ~ label_content, data = df_)

ggplot(df_, aes(x = tot_sold, y = ..count..)) + geom_histogram() + labs(x = "Anzahl verkaufte Gerichte", y = "Häufigkeit") + theme_apa(x.font.size = 20, y.font.size = 20) +  theme(axis.text = element_text(size = 20))  # schaue die Verkaufszahlen in einem Histogramm an
# Sieht nach keiner Normalverteilung aus, aber ab > 25 Beobachtungen pro Gruppe sind Verletzungen in der Regel unproblematisch (Quelle: www.uzh.ch).  
autoplot(model) # Aber Inspektion der Modellvoraussetzung zeigt klare Verletzungen der Nicht-Linearität und Homoskedastizität 
leveneTest(df_$tot_sold, df_$label_content) # Zudem ist keine Varianzhomogenität gegeben
summary.lm(model) # Ergebnisse dürfen nicht interpretiert werden

# Alternative Testung: Kruskal-Wallis Rank Sum Test
df_$label_content <- factor(df_$label_content, levels = c("Fleisch", "Vegetarisch", "Buffet")) # unabhängige Variable muss zuest als Faktor definiert werden -> erster Faktor (hier Fleisch) wird die Refernzkategorie bilden
kruskal.test(tot_sold ~ label_content, data = df_) # sieht aus als ob sich die Verkaufszahlen zwischen den Menü-Inhalten unterscheiden würden
dunnTest(tot_sold ~ label_content, data=df_, # wie unterscheiden sich die einzelnen Levels, hierfür kann der Dunn-Test zur Hand gezogen werden. Gemäss Zar (2010) kann der Dunn Test für ungleiche Gruppen angewendet werden
              method="bh") # werden korrigierte p-Werte ausgerechnet (Benjamini-Hochberg method)

# Visualisierung und Dasrtellung der Ergebnisse 
ggplot(df_, aes(x = label_content, y= tot_sold)) + geom_boxplot(fill="lightgrey", width = .6) + labs(x = "\nMenu-Inhalt", y = "Anzahl verkaufte Gerichte\n") + theme_apa(x.font.size = 20, y.font.size = 20) +  theme(axis.text = element_text(size = 20))


```
Die Menü-Inhalte (Fleisch, Vegetarisch und Buffet) unterscheiden sich in den Verkaufszahlen signifikant ($\chi^2$ = 14.58, *p* < 0.001). Anschliessend durchgeführte Post-hoc-Tests (Dunn-Tests) zeigen, dass sich lediglich die Gruppen "Fleisch" und "Buffet" signifikant unterscheiden (z = -3.816, p = .0004)


#### Können die Unterschiede zwischen den Menü-Inhalten durch die beiden Bedingungen erklärt werden?

```{r}
#Gruppiere Daten und fasse sie nach Vorkommen/Häufigkeit zusammen
df_ <- df %>%
    group_by(condit, label_content, week) %>%
    summarise(tot_sold = n()) %>%
    na.omit() # lasse die unbekannten Verkäufe weg

# Soziodemografische Unterschiede in der Menü-Wahl?
model1 <- aov(tot_sold ~ label_content * condit, data = df_)
autoplot(model1)  # Inspektion der Modellvoraussetzung: sollte ok sein (?)
leveneTest(df_$tot_sold ~ df_$label_content*df_$condit) # Varianzhomogenität gegeben
summary.lm(model1) # Bei Interaktionen dürfen die Haupteffekte nicht mehr interpretiert werden
TukeyHSD(model1) # Tukey post hoc Tests

# # Alternative Testung: Kruskal-Wallis Rank Sum Test
# df_$label_content <- factor(df_$label_content, levels = c("Fleisch", "Vegetarisch", "Buffet")) # unabhängige Variable muss zuest als Faktor definiert werden
# kruskal.test(tot_sold ~ interaction(label_content, condit), data = df_) # sieht aus als ob sich die Verkaufszahlen zwischen den Menü-Inhalten unterscheiden würden
# dunnTest(tot_sold ~ interaction(label_content, condit), data=df_, # wie unterscheiden sich die einzelnen Levels, hierfür kann der Dunn-Test zur Hand gezogen werden. Gemäss Zar (2010) kann der Dunn Test für ungleiche Gruppen angewendet werden
#               method="bh") # werden korrigierte p-Werte ausgerechnet (Benjamini-Hochberg method)
# 

# visualisiere das Modell
ggplot(df_, aes(x = interaction(label_content, condit), y = tot_sold)) + geom_boxplot(fill="lightgrey") + labs(x = "\nMenu-Inhalt", y = "Anzahl verkaufte Menus\n") + theme_apa(x.font.size = 20, y.font.size = 20) +  theme(axis.text = element_text(size = 20))

```

Die Menü-Inhalte (Fleisch, Vegetarisch und Buffet) zwischen den Bedingungen Basis oder Interventionswochen unterscheiden sich in den Verkaufszahlen signifikant *F*(5, 12) = 133.4, *p* < .0001). Anschliessend durchgeführte Post-hoc-Tests (Tukey-Tests) zeigen vor allem zwei interessante Ergbenisse: in den Interventionswochen wurde signifikant weniger Fleischgerichte gekauft als in den Basiswochen.  Zudem sind in den Interventionswochen signifikant mehr vegetarische Gerichte verkauft worden. 


#### Referenzen

Zar, J. H. (2010). *Biostatistical Analysis*. Prentice Hall.


