```{r setup, include=FALSE}
knitr::opts_chunk$set(echo = FALSE,include = TRUE,message = FALSE, collapse=TRUE, warnings = FALSE) 
```

## Übung

Beginne damit, die Kantonsgrenzen von letzter Woche sowie einen neuen Datensatz `rotmilan` zu importieren. Lade vorher aber die notwendigen Libraries und setze anschliessend das Korrekte CRS.

- [kantone.gpkg](21_RaumAn1/data/kantone.gpkg)
- [rotmilan.gpkg](21_RaumAn1/data/kantone.gpkg)


```{r}
library(sf)
library(tidyverse)
library(lubridate)
library(cowplot)
library(stars)

kantone <- read_sf("21_RaumAn1/data/kantone.gpkg")
rotmilan <- read_sf("22_RaumAn2/data/rotmilan.gpkg")

kantone <- st_set_crs(kantone,2056)
rotmilan <- st_set_crs(rotmilan, 2056)
```


```{r}
st_kde <- function(points,cellsize, bandwith, extent = NULL){
  require(MASS)
  require(raster)
  require(sf)
  if(is.null(extent)){
    extent_vec <- st_bbox(points)[c(1,3,2,4)]
  } else{
    extent_vec <- st_bbox(extent)[c(1,3,2,4)]
  }
  
  n_y <- ceiling((extent_vec[4]-extent_vec[3])/cellsize)
  n_x <- ceiling((extent_vec[2]-extent_vec[1])/cellsize)
  
  extent_vec[2] <- extent_vec[1]+(n_x*cellsize)-cellsize
  extent_vec[4] <- extent_vec[3]+(n_y*cellsize)-cellsize

  coords <- st_coordinates(points)
  matrix <- kde2d(coords[,1],coords[,2],h = bandwith,n = c(n_x,n_y),lims = extent_vec)
  raster(matrix)
}

```

### Aufgabe x: Milan importieren
```{r}
rotmilan$year <- year(rotmilan$timestamp)


ggplot(kantone) + 
  geom_sf() + 
  geom_sf(data = rotmilan) +
  theme_void() 

ggplot(kantone) + 
  geom_sf() + 
  geom_sf(data = rotmilan) +
  theme_void()+
  facet_wrap(~year)
```


### Aufgabe x: Dichteverteilung der Punkte mit KDE

```{r}
rotmilan_kde <- st_kde(rotmilan,cellsize = 1000,bandwith = 10000,kantone)


ggplot() + 
  geom_stars(data = st_as_stars(rotmilan_kde)) +
  geom_sf(data = kantone, fill = NA) +
  scale_fill_viridis_c(limits = c(5e-11,NA),na.value = NA) +
  theme_void() +
  theme(legend.position = "none")

```


### Aufgabe x: Dichteverteilung nach Jahr


```{r}

rotmilan_kdes <- rotmilan %>%
  split(.$year) %>%
  map(~st_kde(.x,cellsize = 1000,bandwith = 10000,kantone))


plts <- imap(rotmilan_kdes,function(x,y){
  ggplot() + 
  geom_stars(data = st_as_stars(x)) +
  geom_sf(data = kantone, fill = NA) +
  scale_fill_viridis_c(limits = c(5e-11,NA),na.value = NA) +
  theme_void()+
  labs(tag = y) +
  theme(legend.position = "none")
})

cowplot::plot_grid(plotlist = plts)


```


