---
output: html_document
---


```{r setup, include=FALSE}
knitr::opts_chunk$set(echo = TRUE, error = F, message = F, warning = F, fig.pos = "center")

```

## Übung

Für die nächsten drei gemeinsamen Sitzungen (11./18./19. November) könnt ihr auf eure eigene Art die statistischen Methoden nochmals anwenden:

    a. Ihr sucht euch einen eigenen Datensatz
    b. Ihr nehmt einen vorgeschlagenen Datensatz

**Wichtig:** Beachtet, dass ihr einen Datensatz sucht, mit dem folgende Analyse möglich sind:

1. Assoziationstests
2. Varianzanalysen
3. linerare Modelle


Für eine gute Prüfungsvorbereitung erfasst ihr (Einzel oder als Gruppe) zu jeder obigen Analysemethode einen kurzen Bericht (max. 1/2 bis 1 Seite). Dieser Bericht beinhaltet folgende Punkte:

    a. lauffähiges R-Skript
    b. begründeter Lösungsweg (Kombination aus R-Code, R Output 
       und dessen Interpretation)
    c. ausformulierter Methoden- und Ergebnisteil (für eine wiss.Arbeit)
      * Methodenteil: Begründung wieso ihr euch für diese/n Test/Methode entschieden habt 
      * Ergebnisteil: Interpretation der Ergebnisse (ggf. mit Formel) und einer passenden Abbildung/Tabelle


Das Ziel dieser Übung ist es, 

- dass ihr euch überlegt was für eine Variablenstruktur der Datensatz aufweisen muss, um die obigen Analysen zu durchzuführen
- dass ihr einen eigenen Datensatz findet, welches euer Interesse weckt
- dass ihr verschiedene Quellen zu Open Data gesehen und kennen gelernt habt 
- dass ihr für die Prüfung gut vorbereitet sind

*******
## Open Datasets
```{r child = "open_datasets.Rmd"}
```


## Given Datasets
```{r child = 'suggest_datasets.Rmd'}
```




##### letztes Update `r Sys.Date()`, gian-andrea.egeler@zhaw.ch
