## Rauswerfen?

### Räumliche Joins (Spatialjoin)

Änlich wie bei Attribut Joins, die ihr in Preprocessing 1 & 2 kennengelernt habt (`left_join()`, `inner_join()`, `outer_jooin()`), gibt es auch räumliche Joins. Stellt euch folgendes beispiel vor:

Ihr habt 4 Quadrate und 10 Punkte. Punkte können, aber müssen nicht in den Quadraten liegen. 

```{r}

quadrate <-st_make_grid(kantone,cellsize = 200000) %>%
  st_as_sf() %>%
  mutate(id = LETTERS[row_number()])


set.seed(10)
punkte <- st_sample(st_buffer(quadrate,100000),10) %>% st_as_sf() %>% mutate(value = rnorm(nrow(.)))


ggplot(quadrate) + geom_sf() + geom_sf_label(aes(label = id)) + geom_sf(data = punkte,inherit.aes = FALSE, aes(colour = value)) + theme_void()


```

Jetzt gibt es verschiedene Fragen, die ihr an die räumliche Beziehung dieser beiden Datensätze stellen könnt:

1. wie viele Punkte liegen in jedem Quadrat? <!-- oder: Was ist der Mittelwert aller Punkte pro Quadrat? -->
2. in welchem Quadrat liegt jeder Punkt? <!-- oder in wie vielen Quadraten liegt jeder Punkt? -->

Die Fragen klingen ähnlich, haben jeweils aber einen andere Sichtweise auf die Daten: Im ersten Fall liegt der Fokus auf den *Quadraten* und im zweiten Fall auf den *Punkten*. Mit anderen Worten: Im ersten Fall liefert die Antwort auf die Frage Quadrate zurück, im zweiten Fall Punkte. Der Datensatz, der im Fokus liegt wird auf der *linken* Seite der Funktion aufgeführt und es wird immer von einem `left_join` (oder `inner_join`) ausgegangen. 


Für die erste Frage "wie viele Punkte liegen in jedem Quadrat?" beginnen wir mit einem `join` auf `quadrate`:

```{r, echo = TRUE}
quadrate_punkte <- st_join(quadrate,punkte) 
quadrate_punkte
```

Was nun auffällt, ist das sich die Anzahl der Quadrate verändert hat. Jedes Quadrat wurde pro darin liegenden Punkt repliziert. Um nun die Anzahl Punkte *pro Quadrat* zu ermitteln nutzen wir den bekannten Split-Apply-Combine-Ansatz mit `group_by()` und `summarise()`. Wir gruppieren mit `id`, welche jedes Quadrat eindeutig bezeichnet, und brauchen summarise um die Anzahl punkte zu zählen.

```{r, echo = TRUE}
quadrate_punkte <- quadrate_punkte%>%
  group_by(id) %>%
  summarise(Anzahl_Punkte = sum(!is.na(value)))

quadrate_punkte
```


```{r, fig.cap="Spatial Join mit Anzahl Punkte pro Quadrat. Gewisse Quadrate haben keine Punkte, gewisse Punkte werden zu keinem Quadrat gezählt."}
ggplot(quadrate_punkte) + 
  geom_sf(aes(fill = factor(Anzahl_Punkte))) + 
  scale_fill_viridis_d() +
  labs(fill = "Anzahl Punkte") +
  geom_sf_label(aes(label = id)) + 
  geom_sf(data = punkte) + 
  theme_void()
```


Für die Umgekehrte Frage drehen wir die Argumente in `st_join()` einfach um. Da in unserem Fall jeder Punk in höchstens einem Quadrat liegen kann, braucht es hierfür kein `group_by()` und `summarise()`.


```{r, echo = TRUE}
st_join(punkte,quadrate)
```

Tipps für Fortgeschrittene:

- um einen `inner_join` statt einen `left_join` durchzuführen, setzt man `left = FALSE`
- es gibt verschiedene räumliche Beziehungen, die man prüfen kann. Standartmässig wird `intersetct`geprüft. Dabei gibt es noch weitere räumlichhen Beziehungen, wie zum Beispiel `touches` , `crosses`, `covers`, `within_distance` und viele weitere. Siehe dazu `?st_join` sowie `?st_intersects`.

