---
title: Übung C
output: distill::distill_article
categories:
- RaumAn3
draft: true
description: |
  Optionale Übung zu Abstimmungsdaten
author:
  - name: Patrick Laube
  - name: Nils Ratnaweera
  - name: Nikolaos Bakogiannis
---

```{r, include=FALSE, purl = FALSE}
knitr::opts_chunk$set(echo = FALSE) 

check_download <- function(files, folder, source = "", url = "https://github.com/ResearchMethods-ZHAW/datasets/raw/main/"){
  full_url <- paste0(url,folder,"/",files)
  exists_bool <- !file.exists(files)
  if(sum(exists_bool)>0){
    download.file(full_url[exists_bool],files[exists_bool])
    }
  cat(paste0("- [",files,"](",full_url,") ",source),sep = "\n")
}
```


```{r, include=FALSE, purl = FALSE, results='asis'}
check_download(c("zweitwohnung_gemeinden.gpkg"), "rauman", "(Quelle: [Swisstopo](https://www.swisstopo.admin.ch/en/geodata/landscape/boundaries3d.html))")
```

Datensatz importieren und Libraries laden:



```{r, echo = TRUE}
library(sf)
library(dplyr)
library(biscale)
library(cowplot)
library(ggplot2)

gemeinden_zweitwohnung <- read_sf("zweitwohnung_gemeinden.gpkg")
```


Morans $I$ können wir auch als Funktion aufbereiten:


```{r, echo = TRUE}
morans_i <- function(sf_object,col) {
  require(sf)
  n <- nrow(sf_object)
  y <- unlist(st_set_geometry(sf_object,NULL)[,col],use.names = FALSE)
  ybar <- mean(y, na.rm = TRUE)
  dy <- y - ybar
  dy_sum <- sum(dy^2, na.rm = TRUE)
  vr <- n/dy_sum
  w <- st_touches(sf_object,sparse = FALSE)
  pm <- tcrossprod(dy)
  pmw <- pm * w
  spmw <- sum(pmw, na.rm = TRUE)
  smw <- sum(w, na.rm = TRUE)
  sw  <- spmw / smw
  MI <- vr * sw
  MI
}
```



## Aufgabe 1: Morans I auf Gemeindeebene

```{r, echo = TRUE}
MI_zweitw_gemeinde <- morans_i(gemeinden_zweitwohnung,"ja_in_percent")

ggplot() + 
  geom_sf(data = gemeinden_zweitwohnung, aes(fill = ja_in_percent), colour = "grey",lwd = 0.1) + 
  labs(fill = "Ja Anteil (%)", title = "Zweitwohnungsinitiative, Gemeindeebene", subtitle = paste("Morans I",formatC(MI_zweitw_gemeinde,2,flag = "+"))) +
  scale_fill_gradient2(low = "#2c7bb6",mid = "#ffffbf",high = "#d7191c",midpoint = 50,breaks = c(0,25,50,75,100),limits = c(0,100)) +
  theme_void()
```


## Aufgabe 2: Morans I auf Kantonsebene

Mit der Spalte `kanton` können wir die Gemeinde Resultate auf Kantonsebene aggregieren (mit `group_by()` und `summarise()`). Tipp: Nutze `weighted.mean()`:

```{r}
kantone_zweitwohnung <- gemeinden_zweitwohnung %>%
  group_by(kanton) %>%
  summarise(
    ja_in_percent = weighted.mean(ja_in_percent,gultige_stimmzettel,na.rm = TRUE)
    )

MI_zweitw_kanton <- morans_i(kantone_zweitwohnung,"ja_in_percent")

ggplot() + 
  geom_sf(data = kantone_zweitwohnung, aes(fill = ja_in_percent), 
          colour = "grey",lwd = 0.2) + 
  labs(fill = "Ja Anteil (%)", title = "Zweitwohnungsinitiative, Kantonsebene", 
       subtitle = paste("Morans I",formatC(MI_zweitw_kanton,2,flag = "+"))) +
  scale_fill_gradient2(low = "#2c7bb6",
                       mid = "#ffffbf",
                       high = "#d7191c",
                       midpoint = 50,
                       breaks = c(0,25,50,75,100),
                       limits = c(0,100)) +
  theme_void()
```


## Aufgabe 3: Bivariate Plot mit `biscale`

Allenfalls ist es noch wichtig zu wissen, welche Bedeutung der Abstimmung in den einzelnen Gemeinden zugesprochen wurde. Also wie "laut" war das *Nein* bzw. das *Ja*. Dies können wir mit der Stimmbeteiligung ausdrücken. Um zwei Variablen gleichzeitig zu visualisieren (z.B. Ja-Anteil *und* Stimmbeteiligung) gibt es die Möglichkeit einer bivariaten Farbskala. Diese wurde mit der Library `biscale` in `ggplot` implementiert.

```{r, echo = TRUE}
library(biscale)
library(cowplot)

data <- gemeinden_zweitwohnung %>%
  filter(!is.na(ja_in_percent), !is.na(beteiligung_in_percent)) %>%
  bi_class(x = ja_in_percent, y = beteiligung_in_percent, style = "equal", dim = 3)

map <- ggplot() +
  geom_sf(data = data, mapping = aes(fill = bi_class), 
          color = "white", size = 0.1, 
          show.legend = FALSE) +
  bi_scale_fill(pal = "DkBlue", dim = 3) +
  labs(
    title = "",
    caption = "Ja Anteil und Stimmbeteiligung (jeweils in %) auf der Gemeindeebene"
  ) +
  bi_theme()

legend <- bi_legend(pal = "DkBlue",
                    dim = 3,
                    xlab = "%-Ja Anteil ",
                    ylab = "%-Beteiligung ",
                    size = 8)
finalPlot <- ggdraw() +
  draw_plot(map, 0, 0, 1, 1) +
  draw_plot(legend, 0.1, .65, 0.2, 0.2)

finalPlot
```

