---
title: Demo
output: distill::distill_article

---

```{r echo = FALSE}
knitr::opts_chunk$set(error = TRUE)
```
---
output:
  pdf_document: default
  html_document: default
---

## Demo Debuggin Tipps



```{r}

library(tidyverse)
library(lubridate)

wetter <- read_table("09_PrePro1/data/order_52252_data.txt",
                     col_types = list(
                       col_character(),    
                       col_datetime(format = "%Y%m%d%H"),
                       col_double()
                       )
                     )


wetter_fil <- wetter %>%
  mutate(
    year = year(time),
    month = month(time)
  ) %>%
  filter(year == 2000 & month == 1)

# Datensatz: "wetter_fil" | Beeinflussende Variabeln: "time" und "tre200h0"

```


1 Einzelne Zeilen ausführen  (Selektieren > run) 
2 Einzelne Zeilen ein/auskommentieren: 
  - von Hand
  - mit Code > Comment/Uncomment line
3 Auf Automatische Formatierung achten: Doppeltes "" macht den Rest grün...
4 Errorwarnungen (x) auf Zeilen-Nummer genau lesen
5 Synthax von `?scale_y_continuous()` prüfen, was ist die Funktion, was ist das Argument, Bsp. anschauen
6. Synthax auch im Netz noch prüfen, dann sogar über die Bildsuche, und zurück zur entsprechenden Webseite...

```{r}


 ggplot(wetter_fil, aes(time,tre200h0, colour = stn)) +
  geom_point() +
   geom_line() +
   labs(x = "Woche",
        y = "Temperatur in Grad C°", 
        title = "Temperaturdaten Schweiz",
      subtitle = "Januar 2000") 
  #scale_y_continuous(limit = c("-30","30")) 
  #scale_x_datetime(date_breaks = "1 week", date_minor_breaks = "1 day", date_labels = "KW%W") +
  #facet_wrap(~stn,ncol = 3) +
  #theme(legend.position="none")



# ggplot(wetter_fil, aes(time,tre200h0, colour = stn)) +
#   geom_point() +
#   geom_line() +
#   labs(x = "Woche",
#        y = "Temperatur in Grad C°",
#        title = "Temperaturdaten Schweiz",
#        subtitle = "Januar 2000") +
#   scale_y_continuous(limits = c(-30,30)) +
#   scale_x_datetime(date_breaks = "1 week", date_minor_breaks = "1 day", date_labels = "KW%W") +
#   facet_wrap(~stn,ncol = 3) +
#   theme(legend.position="none")





```

